---
title: R Markdownで出力結果を隠せるようにしてみた (minidownパッケージ)
author: ~
date: '2020-06-14'
slug: minidown-with-result-folding
categories: [Tech]
tags: [R, Rmarkdown, R-minidown]
---

minidownパッケージを使うと以下のような感じのことができるようになります。
Resultsの部分をクリックすると図が現れます。

```{r plot, eval=FALSE}
plot(iris)
```

`<details><summary>Results</summary>`{=html}

```{r, ref.label='plot', echo=FALSE}

```


`</details>`{=html}

実例は <http://minidown.atusy.net/#results-folding> を参照してください。

使いたい人は今すぐ`remotes::install_github('atusy/minidown')`を実行しましょう！

バグレポお待ちしています！

# 使い方

YAMLを指定するだけ。

```yaml
output:
  minidown::mini_document:
    results_folding: hide
```

その上で個別に状態を弄りたければ、
チャンクオプションの`results.folding`に`NULL` (無効)、`"show"` (表示)、`"hide"` (隠す) を指定します。

応用編として、以下のように全体的に`results.folding`を`NULL`にしておくと、
機能としては使えるようにしつつデフォルトで無効化できるので、
ピンポイントに必要なところだけ折り畳みを許可できます。

```r
knitr::opts_chunk$set(results.folding=NULL)
```

また、チャンクオプションの`summary.results`に好きな文字列を指定すると、
折り畳み部分の文字列を変更できます。

`<details><summary>何かが隠れているよ</summary>`{=html}

```{r, echo=FALSE}
head(iris)
```

`</deitails>`{=html}

# 実装方法の概観

ざっくり言うと、`knitr::knit_hooks`という機能を使います。

1. ソースコードのコードブロックの出力が完了したら、HTMLの`<details>`要素を挿入
1. ソースコードの評価結果の出力が完了したら、HTMLの`</details>`要素を挿入

1と2ではそれぞれ`source`と`folding.results`という別々の要素に注目します。

これを素朴に実装すると、
一つのチャンクで複数の出力がある場合に、`<details>`と`</details>`を正しく対にできません。
たとえば

```r
'foo'
'bar'
```

が以下のようになってしまいます。

~~~
```r
'foo'
```

<details>

```
## 'foo'
```

```r
'bar'
```

<details>

```
## 'bar'
```

</details>
~~~

そこで、チャンクラベルを調査し、`source`に対するhookが発動した時は、
チャンクラベルを調査して、現在のチャンクラベルと直前のチャンクラベルが同じであれば、
ソースコードの直前に `</details>` を挿入するようにしました。

実際には`<details>`の後に`<summary>Results</results>`というのも挿入していて
Resultsの部分はチャンクオプションで制御できるように工夫しています。

まあここでは概観だけということで詳しくはソースコード読んでください。

<https://github.com/atusy/minidown>

# Enjoy!