---
title: "dplyrでグループ単位にデータフレームを操作する"
author: atusy
date: '2024-12-19'
slug: dplyr-groupby
categories: [Tech]
tags: []
output:
  blogdown::html_page:
    md_extensions: +east_asian_line_breaks+task_lists
highlighhtjs: [bash]
summary: |
  `dplyr::summarize`, `dplyr::mutate`, `dplyr::filter`などの関数の`.by`引数を使うと、グループごとに計算ができて非常に便利。
  特に、`mutate`や`filter`でグループ処理できると、集計が一気に捗ると思うのでいくつか例を紹介する。
  `dplyr::group_by`関数でも同じことができるけど、`dplyr::ungroup`を忘れると思わぬ挙動に繋がることもあるので注意。
---

もう、周知のネタ感はあるけど、`dplyr`でグループ単位にデータフレームを操作できるのは便利だなと思うので、いくつか例をあげてみる。

`summarize`, `mutate`, `filter`などの関数の`.by`引数を使うと、グループごとに計算ができて非常に便利。

`group_by`関数でも同じことができるけど、使い方をミスると思わぬ挙動に繋がることもある。

このあたりのことをいくつか例に出してみる。

```{r setup, include=FALSE}
knitr::opts_chunk$set(comment = "#>", collapse = TRUE)
set.seed(123)
```

# `.by`によるグループ単位の操作例

## summarizeでグループ単位の集計

これが一番よく使われる例かなと思う。
たとえば、ペンギンさんの体型に関するデータの平均値を、を種や島ごとに集計する。

```{r}
palmerpenguins::penguins |>
  dplyr::summarize(
    dplyr::across(dplyr::where(is.numeric), function(x) mean(x, na.rm = TRUE)),
    .by = c(species, island)
  )
```

## mutateでグループ単位の計算

データの偏差を求めたい場合、`summarize`した結果を元のデータフレームと比較するのは一手。

しかし、`mutate`にも`.by`引数があり、これを使うとグループ単位の計算ができるので、偏差を一発で出せる。

```{r}
palmerpenguins::penguins |>
  dplyr::mutate(
    dplyr::across(
      dplyr::where(is.numeric),
      function(x) x - mean(x, na.rm = TRUE)
    ),
    .by = c(species, island)
  )
```

## filterでグループ単位の行選択

同じ発想で、`filter`もグループ単位で実行できる。
たとえば、グループごとに中央値以上の体重を持つペンギンのデータだけを抽出なんてことができる。

```{r}
palmerpenguins::penguins |>
  dplyr::filter(
    body_mass_g >= median(body_mass_g, na.rm = TRUE),
    .by = c(species, island)
  )
```

# `group_by`してみる

今は、`.by`という引数を使えるようになったが、昔は `group_by` を使っていた。
最後に`ungroup`しておかないと事故のもとで、一癖あるものの、同じグループに対して複数の操作をしたい時に便利だ。
たとえば先程までの例の、偏差を求める操作と、体重が中央値以上のデータを抽出する操作を同時に行うならこんな感じ。

```{r}
palmerpenguins::penguins |>
  dplyr::group_by(species, island) |>
  dplyr::mutate(
    dplyr::across(
      dplyr::where(is.numeric),
      function(x) x - mean(x, na.rm = TRUE),
      .names = "deviation_{.col}"
    )
  ) |>
  dplyr::filter(body_mass_g >= median(body_mass_g, na.rm = TRUE)) |>
  dplyr::ungroup()
```

ちなみに`group_by`したままのデータを表示すると、`# Groups: species[3]`のようにグループ分けされたデータフレームであることが分かる。

```{r}
palmerpenguins::penguins |>
  dplyr::group_by(species, island)
```

`ungroup`忘れに起因する想定外の挙動の例として、`purrr::map`でプログレスバーを出したいのだけれど、なぜか出ないという相談を最近受けた。
最小構成は以下のような感じ

```{r}
data.frame(x = 1:2) |>
  dplyr::group_by(x) |> # ここをコメントアウトするとプログレスバーが見れる
  dplyr::mutate(y = purrr::map(x, \(...) Sys.sleep(1), .progress = TRUE))
```

`group_by`をコメントアウトする（あるいは`ungroup`しておく）と、プログレスバーが出る。
`purrr::map(.progress = TRUE)`のプログレスバーは処理に一定以上の時間がかかる場合でかつ、2つ以上の要素を処理する場合に発生するようだ。

先の例だと、`group_by`のせいで、1行ごとにグループを作ってしまっていた。
つまり、実質的には行数が1のデータフレームごとに`map`をかけてから、結合したような処理だ。
すると、`.progress = TRUE`を指定していても、要素数が1しかないため、プログレスバーが出なかったというわけ。

イメージとしては以下のような感じ。

```{r}
list(data.frame(x = 1), data.frame(x = 2)) |>
  purrr::map(
    \(df) {
      dplyr::mutate(
        df,
        y = purrr::map(x, \(...) Sys.sleep(1), .progress = TRUE)
      )
    }
  ) |>
  dplyr::bind_rows() |>
  tibble::as_tibble()
```

# ENJOY!
