---
title: "Tidymodelsでデータの前処理内容を**tidy**に確認する（公式手順）"
author: ''
date: '2021-06-23'
slug: tidy-inspect-tidymodels-preprocessing
categories: [Tech]
tags: []
output:
  blogdown::html_page:
    md_extensions: +east_asian_line_breaks+task_lists
---

昨日の[投稿](https://blog.atusy.net/2021/06/22/inspect-tidymodels-preprocessing/)で、tidymodelsのrecipesパッケージによる特徴量エンジニアリングを行った歳に、

- 中心化につかった平均値はいくつか
- PCAの固有ベクトルはなにか

をnot tidyに確認する方法を紹介しました。

後から気付いたのですが、recipesパッケージは`broom::tidy`関数を使って確認する方法を提供しています。
`tidy`じゃ何を`tidy`にするかわからんし、もうちょい良い名前をつけて欲しいですね。
さておき、試してみましょう。

まずは昨日と同様に、前処理を定義し学習します。

```{r}
# パイプ演算子の読み込み
`%>%` <- magrittr::`%>%`

# シード固定
set.seed(71)

# データ分割
split <- ggplot2::diamonds %>%
  dplyr::select(where(is.numeric)) %>%
  rsample::initial_split(p = .9)

# 訓練データの取り出し
tr <- rsample::training(split)

# 前処理方法を定義
rec <- recipes::recipe(tr, price ~ .) %>%
  recipes::step_center(-price, id = 'center') %>%
  recipes::step_scale(-price, id = 'scale') %>%
  recipes::step_pca(-price, id = 'pca') %>%
  recipes::step_log(price)

# 前処理方法を学習
prep <- recipes::prep(rec)
```

前処理の内容を確認するには、以下のように、確認したい前処理が何番目か、あるいはidが何か指定します。

```{r}
broom::tidy(prep, 1)
broom::tidy(prep, id = 'center')
```

PCAの内容も勿論確認可能。ただ、ちょっと見辛いですね。

```{r}
broom::tidy(prep, id = 'pca')
```

なんでもかんでもtidyにすればいいってもんじゃない典型だと思います。
状況に応じて自前で`tidyr::pivot_wider`関数に食わせるなり、生の値を取り出すなりしたいところ。

```{r}
prep$steps[[3]]$res$rotation
```


また、確認対象によってはtidyのS3メソッドとしてオプション引数が定義されています。
たとえば `recipes:::tidy.step_pca` であれば、`type`引数でデフォルト値は`"coef"`、因子負荷量ですね。
`type = "variance"`にすると、各主成分の寄与率を確認できます。

```{r}
broom::tidy(prep, id = 'pca', type = "variance")
```

Enjoy!