---
title: RでPython風docstringを実装してみる
author: ''
date: '2021-12-20'
slug: r-docstring
categories: [R, Python]
tags: [docstring, roxygen2]
output:
  blogdown::html_page:
    md_extensions: +east_asian_line_breaks+task_lists
    toc: true
summary: 関数魔改造講座body編と言えるかもしれない……。黒魔術の世界へようこそ。
---

Pythonでは以下のように関数内にドキュメントを記述できます。

```python
def add_one(x: float):
    """Add one to x.
    
    Parameter
    ---------
    x: float
    
    
    Return
    ------
    int
      x + 1
    """
    return x + 1
```

これを記述しておくとJupyter Notebookなんかでは、`?add_one`とするだけでドキュメントが見られて便利です。

RでもRmdファイル内で同じようなことがしたいなーという方、できますよ。

# 関数のbody先頭にある文字列を取り出す

まずは`.add_one`関数として、先頭にroxygen2風のドキュメントを記述した関数を用意してみましょう。
自由ドキュメント内で引用符や括弧などをエスケープせずに使えるように、
`r"---(文字列)---"`の記法を使ってます。
これについては`help('"')`を参照してください。

```{r}
.add_one <- function(x) {
  r"---(Add one.
  
  @param x: A numeric vector.
  
  @value
  x + 1
  )---"
  x + 1
}
```

この関数の処理内容を取り出すには、body関数を使います。

```{r}
body(.add_one)
```

`str`関数で構造を確認すると`language`オブジェクトです。特殊。

```{r}
str(body(.add_one))
```

でもリスト化してあげると、ASTっぽい感じに処理が保存されてる感じだと分かります。

```{r}
as.list(body(.add_one))
```

`x + 1`の部分をリスト化するとより分かりやすいですね。

```{r}
as.list(body(.add_one)[[3L]])
```

というわけで、別に`as.list`しなくても2番目の要素を取り出せば、先頭の処理を抽出できます

```{r}
body(.add_one)[[2L]]
```

あとは`cat`してやると良い感じに表示できますね。

```{r}
cat(body(.add_one)[[2L]])
```

# docstringを扱いやすくする

`.add_one`関数のままでは、ドキュメントの抽出に`cat(body(.add_one)[[2L]])`とせねばならず、直感的ではありません。

ちょっと改造した`add_one`関数を定義して、`help`関数で良い感じに表示できるようにしてみましょう。

## 関数から直感的にdocstringを取り出せるようにする

まずは`with_docstring`関数を用意し、関数の処理の先頭が文字列なら、
該当部分を関数自身の`__doc__`属性に保存する`with_docstring`関数を定義してみましょう。
ついでに、後々のことを考えてこの文字列には`docstring`クラスを与え、関数には`with_docstring`クラスを与えておきます。

これで`attr(add_one, "__doc__")`すればヘルプを取り出せるようになり、取り出し方が直感的になります。

```{r}
with_docstring <- function(f) {
  doc <- body(f)[2L][[1L]]
  attr(f, "__doc__") <- structure(
    `if`(is.character(doc), doc, ""),
    class = "docstring"
  )
  class(f) <- c("with_docstring", class(f))
  return(f)
}

add_one <- with_docstring(.add_one)
attr(add_one, "__doc__")
```

`.add_one`関数を定義してから`add_one`関数にするのが面倒であれば、最初から関数定義を`with_docstring`関数でラップしましょう。
Pythonで言うところのデコレータ的発想ですね。

```{r}
add_one <- with_docstring(function(x) {
  r"---(Add one.
  
  @param x: A numeric vector.
  
  @value
  x + 1
  )---"
  x + 1
})
```

## docstringを良い感じにprintする

docstringの抽出が簡単になりましたが、表示がイマイチです。

```{r}
attr(add_one, "__doc__")
```

というわけで`docstring`クラス用`print`メソッドを実装してあげましょう。
単に`cat`するだけでOKです。

```{r}
print.docstring <- function(x, ...) {
  cat(x)
  invisible(x)
}

attr(add_one, "__doc__")
```

良い感じになりましたね。

## help関数をマスクする

あとは`help`関数を実装するだけです。
色んな方法が考えられますが、一番シンプルな方法は`help`関数を総称関数にする手です。
そして、`help.with_docstring`メソッドで`with_docstring`クラスオブジェクトだけの専用`help`を用意します。
ついでに`help.default`を用意すれば、その他のオブジェクトに対しては従来の`utils::help`関数を呼べます。

以下では`help`と`help.with_docstring`関数にたいして引数を定義せず、後から`utils::help`関数の引数を`formals`関数を使ってパクってます。
このあたりについてはJapan.R 2018で発表した「[関数魔改造講座 (formals編)](https://atusy.github.io/presentation/japanr2018/formals-for-black-magicians.html#/)」を参照してください。

```{r}
help <- function() {
  UseMethod("help")
}
help.default <- utils::help
help.with_docstring <- function() {
  print(attr(topic, "__doc__", exact = TRUE))
}
  
formals(help) <- formals(help.with_docstring) <- formals(utils::help)
help(add_one)
```

`printr`パッケージを使えばR Markdown内でヘルプを使えるので、docstringがない関数についてもちゃんとヘルプを呼べます。

```{r}
library(printr)
help(identity)
```

# Enjoy more?

`__doc__`属性に加える時に文字列をうまく編集すれば、色んなことができます。

- roxygen2として処理してちゃんとしたヘルプっぽくする
- マークダウンなどとして処理して太字とかを表現する

など。

楽しいですねー。