---
title: pinsパッケージならリモートファイルをローカルと別のリモートキャッシュできる
author: ~
date: '2020-11-04'
slug: pins
categories: [Tech]
tags: [R, R-pins]
---

さわりのさわりなので、詳しくは[公式](https://pins.rstudio.com/)を参照してね。

```{r, include=FALSE}
knitr::opts_chunk$set(comment = "#>", collapse = TRUE)
```

`pins::pin`関数を使うと、Web上のリソースをキャッシュできる。
デフォルトではローカルにキャッシュする。
使い方は簡単で、関数に与えるURLを`pins::pin`関数でラッピングしておくだけ。

```{r}
url_penguins <- file.path(
  "https://raw.githubusercontent.com",
  "allisonhorst/palmerpenguins",
  "master/inst/extdata/penguins.csv"
)

str(data.table::fread(pins::pin(url_penguins)))
```

`pins::pin`関数はローカル上のキャッシュへのパスを返す。

```{r}
print(pins::pin(url_penguins))
```

2回目以降に同じURLに対して`pins::pin`関数を実行すると、

- キャッシュがあるか
- オンラインか
- キャッシュが最新か

を確認して、適宜キャッシュを更新してくれる。
キャッシュを使える場合はダウンロードしない分高速。
オフラインでも作業を継続できるのも便利ですね。

また、リモートに「も」キャッシュしておけます。
これにより、

- キャッシュの共有
- ソース消滅対策

ができます。
公式なキャッシュ先としては以下に対応。

- Azure
- DigitalOcean
- GitHub
- Google Cloud
- Kaggle
- RStudio Connect
- S3

GitHubの場合は

1. キャッシュ保存用のレポジトリを作成
    - 分析用のレポジトリとは分けておくといい。
        - どうせ`pins::pin`関数でキャッシュする
        - `git`の差分の重さに悩まずに済む
1. Personal Access Tokenを発行して、Rに登録
    - 登録は`Sys.setenv(GITHUB_PAT="<PAT>")`が簡単
1. 以下のようにしてキャッシュする
    - この場合も`pins::pin`関数はローカルキャッシュのパスを返すことに注目

```{r}
pins::board_register("github", repo = "atusy/pins-cache-example")

url_penguins <- file.path(
  "https://raw.githubusercontent.com",
  "allisonhorst/palmerpenguins",
  "master/inst/extdata/penguins.csv"
)
print(pins::pin(url_penguins, board="github"))
```

GitHubではここにキャッシュされてます。

> https://github.com/atusy/pins-cache-example/tree/master/penguins

Enjoy!!
