---
title: grepとユカイな仲間たち
author: ''
date: '2022-01-18'
slug: grep-and-friends
categories: [R]
tags: [grep]
output:
  blogdown::html_page:
    toc: true
    md_extensions: +east_asian_line_breaks+task_lists
summary: |
  `help(grep)`にある`gregexpr`とかを理解したい。
---

```{r, include=FALSE}
knitr::opts_chunk$set(collapse = TRUE, comment = "#>")
```


`?grep`すると色んな関数が並んでるけど、違いをよくわかってなかったので、改めて試す。

# 実験

```{r}
fruits <- c("apple", "banana", "prune")
```

## `grep`関数はマッチした要素のインデックスを返す。

```{r}
grep("p", fruits)
```

## `grepl`関数はマッチしたか否かの真偽値を返す。

```{r}
grepl("p", fruits)
```

## `regexpr`関数は最初にマッチした箇所が何文字目で、何文字から成るか返す。

```{r}
regexpr("p", fruits)
regexpr("p+", fruits)
regexpr("[ap]+", fruits)
```

## `gregexpr`関数は`regexpr`関数の複数マッチ版。

```{r}
gregexpr("[ap]+", fruits)
```

## `regexec`関数は`regexpr`関数の返り値がリストになったもの

```{r}
regexec("p", fruits) |> str()
```

## `grepexec`関数は`gregexpr`関数のマッチ開始箇所をmatrixで表現したもの

```{r}
gregexec("p", fruits) |> str()
```

# 使い分け

- 最初にマッチした箇所の情報が欲しいなら`regexp`
- マッチした全箇所の情報が欲しいなら、解像度の低い順から
    - `grep`
    - `grepl`
    - `gregexp`
- `regexec`/`gregexec`の方が情報は多いかもしれないが出番は少なそう

ちなみに`grepl`の方が解像度が高い根拠は返り値を`which`関数に与えるとから`grep`関数相当になるから。
`grep`関数は入力した文字列ベクトルの長さ情報を失うので、返り値だけでは`grepl`関数の返り値を作れない。

```{r}
which(grepl("p", fruits))
grep("p", fruits)
```

# Enjoy {.unlisted .unnumbered}