---
title: furrr パッケージで R で簡単並列処理
author: ~
date: '2018-12-06'
slug: furrr
categories: [R]
tags: [furrr]
output:
  blogdown::html_page:
    toc: yes
---

```{r setup, include = FALSE}
library(pacman)
p_load(purrr, tibble, knitr)
p_install(furrr, force = FALSE)
knitr::opts_chunk$set(cache = TRUE)
```


`furrr` パッケージを使うと 
`purrr` パッケージのノリでモダンに並列処理ができるぞ!

`purrr` パッケージを使ったことがない人は下記のリンクを参考して欲しい．

- [そろそろ手を出すpurrr](https://speakerdeck.com/s_uryu/nekosky) by uribo 氏
- [purrr — ループ処理やapply系関数の決定版
](https://heavywatal.github.io/rstats/purrr.html) by Heavy Watal 氏
- [Apply functions with purrr::CHEAT SHEET](https://www.rstudio.com/resources/cheatsheets/#purrr) by RStudio 社

# インストール {#install-furrr}

```{r install-furrr, eval = FALSE}
# CRAN から
install.packages("furrr")

# GitHub から
source("https://install-github.me/DavisVaughan/furrr")
```

# 読み込み {#library-furrr}

```{r library-furrr}
library(furrr)
```

`furrr` パッケージを利用するのに必要な
`future` パッケージも同時に読み込まれます．

# 使い方 {#howto}

基本は `purrr` パッケージと同じ．
関数名は `purrr` パッケージの関数名 (`map()`{.r} など) の前に `future_` をつける (i.e. `future_map`{.r})．

事前に `plan()`{.r} 関数を実行すると `strategy` 引数 に応じて並列処理をするかなどを選んでおける点が大きく異なる．

基本的にはシングルスレッドの `plan(sequential)`{.r} かマルチスレッドの `plan(multiprocess)`{.r} でいいと思う．
複数のマシンで並列化するための `cluster` や `remote` もある．

## シングルスレッド (strategy = sequential) {#single}

```{r furrr-single}
set.seed(1)
future_map(1:3, rnorm)
```

```{r purrr}
library(purrr)
set.seed(1)
map(1:3, rnorm)
```

同じ結果になりましたね!


## マルチスレッド (strategy = multiprocess) {#multi}

`plan(multiprocess)`{.r} にした上で `future_map` などを実行するだけ．

試しに `Sys.sleep(.1)`{.r} してみると，
`plan(sequential)`{.r} ではイテレータの数に比例した時間がかかるが， 
`plan(multiprocess)`{.r} では単純にはイテレータの数に比例しない．

```{r sys-sleep}
plan(sequential)
system.time(future_map(1:4, ~ Sys.sleep(.1)))

plan(multiprocess)
system.time(future_map(1:4, ~ Sys.sleep(.1)))
```

現在の `plan` は `plan()`{.r} により確認できる．

```{r current-plan}
plan()
```

一度設定した `plan` は新しいものを設定するまで継続する点に注意．

```{r still-multiprocess}
system.time(future_map(1:4, ~ Sys.sleep(.1)))
system.time(future_map(1:4, ~ Sys.sleep(.1)))

plan(sequential)
system.time(future_map(1:4, ~ Sys.sleep(.1)))
```

### コア数を変更 {#cores}

並列化する際に設定した
`plan(multiprocess)`{.r}
は
`plan(multiprocess(workers = future::availableCores()))`{.r}
に相当し，自動的に最大数のコアを利用する．

従って， `plan(multiprocess(workers = 2))`{.r} などとすることで，コア数を変更できる．

例えば
`multiprocess(workers = 1)`{.r} の時は
`multiprocess(workers = 2)`{.r}
の時のおよそ2倍の時間が経過することが確認できる．

```{r worker}
plan(multiprocess(workers = 1))
system.time(future_map(1:2, ~ Sys.sleep(.1)))
plan(multiprocess(workers = 2))
system.time(future_map(1:2, ~ Sys.sleep(.1)))
```



### 乱数を固定 {#seeds}

`future_map()`{.r} 関数などには `.options` 引数があり，
ここに `future_options()`{.r} 関数の実行結果を指定することで，
挙動を弄れる．

例えば乱数を固定したい場合は， `future_options()`{.r} 関数の `seed` 引数を弄る．

```{r seed}
future_map(1:3, rnorm, .options = future_options(seed = 1L))
future_map(1:3, rnorm, .options = future_options(seed = 1L))
```

猶 `seed` 引数を整数値で指定する場合は，
`seed = 1L` といった具合に整数であることを明示しなければならない．
`seed = 1` は実数値を指定した扱いになりエラーを返す．
[Isssue](https://github.com/DavisVaughan/furrr/issues/55#issue-378970569)
が建っているので，整数に見える実数も許可される未来もあるかもしれない．

#### set.seed では固定できない {#set-seed}

```{r seed-wrong}
set.seed(1)
future_map(1:3, rnorm)
set.seed(1)
future_map(1:3, rnorm)
```

### プログレスバーを表示 {#progress}

`future_map(..., .progress = TRUE)`{.r} すればいいらしいが……？
当方の環境ではなぜか表示されない．

> Note that these are still a bit experimental so feedback is welcome. 

とのこと．

`plan(sequantial)`{.r} の時は表示されないらしいが，
[改善要望](https://github.com/DavisVaughan/furrr/issues/18)
が出ている．

また，
[経過時間を表示したい](https://github.com/DavisVaughan/furrr/issues/48)
など色々 feedback がされている模様．

## 出力の型 {#output-type}

`purrr` の派生なので， `_chr`, `_dfr` などの suffix をつけて型をコントロールすることも勿論できる．

```{r}
future_map_chr(1:3, ~ letters[.x])
```

```{r}
future_map_dfr(1:3, ~ iris[.x * 50, ])
```

