---
title: ヒストグラムのビンの色をx軸に応じて変える
author: ~
date: '2018-11-20'
slug: histogram-fill-along-x
categories: [R]
tags: [ggplot2]
output:
  blogdown::html_page:
    toc: yes
---

```{r setup, include = FALSE}
library(pacman)
p_load_gh("thomasp85/patchwork")
p_load(ggplot2, tibble)
```


```{r volcano, include = FALSE}
volcano_df <- data.frame(
  z = c(volcano),
  expand.grid(
    y = seq(nrow(volcano), 1),
    x = seq(ncol(volcano))
  )
)
```

```{r heatmap, include = FALSE}
ggheat <- ggplot(volcano_df, aes(x, y, fill = z)) +
  geom_raster() +
  scale_fill_viridis_c() +
  coord_fixed()
ggheat
```


```{r histogram, include = FALSE, message = FALSE}
gghist <- ggplot(volcano_df, aes(z)) +
  geom_histogram(aes(fill = stat(x))) +
  scale_fill_viridis_c()
gghist
```

#### tl; dr {#tldr}

`geom_histogram(aes(fill = stat(x)))` すればいい。

# ヒストグラムをヒートマップの凡例 + αにしたい

から、ヒストグラムのビンの色をx軸に応じて変えたいと思った。

具体的には下みたいなの。

```{r goal, message = FALSE, echo = FALSE}
wrap_plots(
  ggheat + guides(fill = "none"), 
  gghist + guides(fill = "none"), 
  widths = c(1, .5)
)
```

使ったデータセットは `volcano` です (Maunga Whau Volcano)。

# 試行錯誤の歴史 {#trials}

## データ整形 {#tidy}

`volcano` は `matrix` なので、座標付きのデータフレームに整形する。

`expand.grid` に与える引数の順序と (`y`, `x`)、 
`y` が降順で `x` が昇順なところがポイント。

```{r volcano-echo, ref.label = "volcano", eval = FALSE}

```

## ヒストグラム {#hist}

### `fill = x` ではダメ {#fill-x-no}

```{r histogram0, message = FALSE, fig.height = 2}
library(ggplot2)
gghist0 <- ggplot(volcano_df, aes(z)) +
  geom_histogram(aes(fill = x)) +
  scale_fill_viridis_c()
gghist0
```

`geom_histogram` において、
`fill` はグループごとの色分けに使うものだがら、
というのが雑な理解。

連続値を与えると無視されてしまう仕様っぽいけど、
ソースのどこらへんかまでは追えていない。

アヤメの種類のような離散値ならOK (下図)。

```{r histogram-iris, message = FALSE, fig.height = 2}
ggplot(iris, aes(Sepal.Length)) +
  geom_histogram(aes(fill = Species))
```


### `fill = stat(x)` ならOK {#fill-stat-x-yes}

```{r ref.label = "histogram", message = FALSE, fig.height = 2}

```

`stat` を使うと、
ヒストグラムを描写するための計算結果に応じた
審美的属性に用いる変数の選択ができる。

主に何が使えるかは、ヘルプの "Computed variables" の項に載っている。

`geom_histogram` の場合は

Computed variables | 説明
:-------| :----
density | 密度 (頻度 / サンプルサイズ)
count   | 計数
scaled  | `density` の最大値を1に変換したもの
ndensity| `scaled` に同じ。

実際には `x` など、`ggplot_build` した時に出てくるデータフレームの変数ならなんでもよさそう。


```{r ggplot_build, message = FALSE}
str(ggplot_build(gghist)$data[[1]])
```

# ソース {#src}

以下は冒頭に出した図を描写するためのソースコード。

```{r, ref.label="setup", eval = FALSE}

```

```{r ref.label = "volcano", eval = FALSE}

```

```{r ref.label = "heatmap", message = FALSE}

```

```{r ref.label = "histogram", message = FALSE, fig.height = 2}

```

```{r ref.label = "goal", message = FALSE}

```

# 追記 {#add}

軸の入れ替えや、場所替えをすると、よりそれっぽく、かっこよくなるかも？

周辺分布と紛らわしいかな？

```{r, message = FALSE}
wrap_plots(
  ggheat + coord_fixed(expand = FALSE), 
  gghist + 
    scale_x_continuous(name = "z", position="top") +
    coord_flip(expand = FALSE), 
  widths = c(1, .5)
) * 
  theme(legend.position = "none")
```
