---
title: ggplot2とpatchworkで周辺分布
author: ~
date: '2018-11-02'
slug: marginal-patchwork
categories: [R]
tags: [ggplot2, patchwork]
---

```{r setup, include = FALSE}
library(ggplot2)
library(patchwork)
```

patchworkパッケージを使えばあんな図やこんな図が簡単に，と思い馳せた人も多いのではなかろうか．

参考: [TokyoR 73での発表スライド](https://atusy.github.io/presentation/tokyor073/tokyor073-multi-ggplot2.html?raw#/patchwork-)

中でも周辺分布を自由に綺麗に，と思ったのは私だけではないはず．

しかし，以下のように散布図とその周辺分布を作成し，並べると，イケてない図が仕上がる．

```{r}
library(ggplot2)
library(patchwork)
xy <- ggplot(mtcars, aes(wt, mpg)) + geom_point()
x <- ggplot(mtcars, aes(wt)) + geom_histogram(bins = 30)
y <- ggplot(mtcars, aes(mpg)) + geom_histogram(bins = 30) + coord_flip()
(x | plot_spacer()) / (xy | y)
```

実は， `wrap_plots()` を使うと，イイ線までいく．

```{r}
wrap_plots(x, plot_spacer(), xy, y, nrow = 2)
```

しかし，よく見ると，図の大きさが揃っているからそれっぽいだけで，散布図とx軸の周辺分布のx軸範囲が異なっている．

そこで，その2つの図の `xlim` を揃えてやると……!

```{r}
xlimits <- coord_cartesian(xlim = c(1, 6)) # xlim() はNG
wrap_plots(x + xlimits, plot_spacer(), xy + xlimits, y, nrow = 2)
```

できたあ!!

ポイントは 

- `xlim()` ではなく， `coord_cartesian()` を使うこと
- `|` , `/` ではなく，`wrap_plots()` を使うこと

の2つ．

どうも `xlim()` を使うと，指定した範囲でビン幅を計算し直してしまうっぽい．

そして，2項演算子と `wrap_plots()` ではマージンの扱い方が違うようだ．
