---
title: 欠損値の発生過程の類別
author: ~
date: '2018-08-25'
slug: missing-value-type
categories: [Stats]
tags: [missing value, ggplot2]
---

```{r setup, include = FALSE}
knitr::opts_chunk$set(echo = FALSE)
pacman::p_load(dplyr, tidyr, ggplot2, purrr, stringr)
needs::prioritize(dplyr)
```


先日、欠損値の発生過程の例を図示してTweetしたところ、思ったより反響がよかったので、図をブラシュアップの上、記事に残すことにした。

俄仕込みなので、間違いがあったらTwitterで指摘して下さい。

<blockquote class="twitter-tweet" data-lang="en"><p lang="ja" dir="ltr">欠損値の発生過程を理解したと思われる。xが欠損値を含みうる時、<br>完全: 欠損なし<br>MCAR (Missing Completely At Random): xの欠損は完全にランダム<br>MAR (Missing At Random): xの欠損はx以外の値(yの値)に依存<br>MNAR (Missing Not At Random): xの欠損はxの値に依存<br>MNARはxの分布を歪めるため厄介。 <a href="https://t.co/8VF7ogJLTE">pic.twitter.com/8VF7ogJLTE</a></p>&mdash; Atsushi (Atusy) (@Atsushi776) <a href="https://twitter.com/Atsushi776/status/1033000742863261696?ref_src=twsrc%5Etfw">August 24, 2018</a></blockquote>
<script async src="https://platform.twitter.com/widgets.js" charset="utf-8"></script>

欠損値の発生過程は大きく3種あるとされる。

- **MCAR**; **M**issing **C**ompletely **A**t **R**andom
    - ある変数の欠損は、完全にランダム
- **MAR**; **M**issing **A**t **R**andom
    - ある変数の欠損は、他の変数の測定値に依存してランダム
- **MNAR**; **M**issing **N**ot **A**t **r**andom
    - ある変数の欠損は、ランダムではなく、自身の真値に依存

理解においてはMCAR, MAR, MNARの字面をあまり追い過ぎないのがキモだと思う。
「ある変数」を「データ」と記載する例も見かけるが、前者の方が個人的には分かりよい。
また、ランダムという言葉に惑わされがちだが、ここでのランダムはモデルとしてランダムか、ではなく、観測者にとってランダムに見えるか、くらいの気持ちでいた方がいい。

それでは欠損したデータを人工的に作って図にしてみよう。

```{r, fig.width = 7, fig.height = 2.8, echo = FALSE}
library(dplyr)
library(tidyr)
library(ggplot2)

n <- 1e3 # number of points

set.seed(1) # set seed

d <- data.frame( # original complete data
  x = rnorm(n),
  y = rnorm(n)
) %>%
  arrange(y) %>% # mutate boolean columns all, mcar, mar, mnar indicating which row is missing in each cases
  mutate(
    欠損なし = TRUE, # no x are missing
    MCAR = sample(rep(c(FALSE, TRUE), times = c(n * .3, n * .7))), # missing values in x occur completely at random
    MAR = c(rep(TRUE, n * .5), sample(rep(c(FALSE, TRUE), times = c(n * .3, n * .2)))) # missing values in x occur random where y > 0
  ) %>%
  arrange(x) %>%
  mutate(
    MNAR = c(rep(TRUE, n * .5), sample(rep(c(FALSE, TRUE), times = c(n * .3, n * .2)))), # missing values in x occur at random where x > 0
    original = FALSE # lets say they are not original data
  ) %>%
  bind_rows( # add 
    mutate(., original = TRUE) # rbind data who are said to be original
  ) %>%
  gather(type, observed, -x, -y, -original) %>% # be tidy for ggplot
  filter(original | observed) %>% # filter values which should be missing from non-original data
  mutate(type = forcats::fct_relevel(type, c('欠損なし', 'MCAR', 'MAR', 'MNAR'))) # relevel type for ggplot

d_marginal <- d %>% # marginal distribution of x
  group_by(type, original) %>%
  summarize(density = list(density(x))) %>%
  ungroup %>%
  mutate(
    density = density %>%
      map(`[`, c('x', 'y')) %>%
      map(as.data.frame)
  ) %>%
  unnest %>%
  mutate(y = y / max(y) + 4.1)

d %>%
  filter((!original & observed) | (original & !observed)) %>% # filter needless values
  ggplot(aes(x, y)) +
  annotate('rect', xmin = -Inf, xmax = Inf, ymin = 4, ymax = Inf, fill = 'white') +
  geom_point(aes(fill = observed), shape = 21, size = .8, color = "#00000000") +
  geom_path(aes(color = original, lty = original), data = d_marginal) +
  facet_grid(. ~ type) +
  scale_color_manual(values = c("TRUE" = 'black', "FALSE" = '#AA0000')) +
  scale_fill_manual(values = c("TRUE" = '#AA0000', "FALSE" = 'gray60')) +
  scale_x_continuous(breaks = seq(-4, 4, 2)) +
  scale_y_continuous(breaks = seq(-4, 4, 2)) +
  theme(legend.position = 'none') +
  coord_fixed() +
  NULL
  

```



xとyが平均0、分散1の正規分布に従う変数で、xの一部が欠損しうるとする。

そのとき、x-yの散布図に

- xが観測できた場合を赤点
- xが欠損した点を灰点

としてプロットした。

4つの図はそれぞれ

- 欠損なし: xの欠損がない場合
    - 1000点全てを観測
- MCAR: xの欠損が完全にランダムな場合
    - 1000点中300点を一様に欠損
- MAR: xの欠損がyの値に依存する場合
    - y > 0 ならば欠損しうる  
      (正しくは1000点のy中、yの値が上位500位以内の中から300点を一様に欠損)
- MNAR: xの欠損がxの値に依存する場合
    - x > 0 ならば欠損しうる
      (正しくは1000点のx中、xの値が上位500位以内の中から300点を一様に欠損)

散布図の上部に描かれた線は

- 赤線: 観測されたxのカーネル密度分布
- 黒破線: xを全て観測できた時のxのカーネル密度分布

尚、1000点用意したデータのうち、欠損した点の数はMCAR, MAR, MNARいずれの場合も300点ずつである。

面白いのはMCARの場合でもMARの場合でもxの分布にはほとんど影響なく、yを見ない限り両者は識別不能であることだ。
一方でMNARではxの分布が大きく歪むので、解析結果にバイアスが発生しやすいことに注意する必要がある。

ところで、MNARなxの欠損は x > 0 の時のみ起きると条件付けているものの、 x > 0 なデータの中からはランダムに選ばれている。
Not At Randomというのは見かけ上の問題に過ぎない。
勿論、x > 0 を全損させれば、Not At Randomにもできる (ランダムに全損したと解釈することもできるが!)。

同様にMARな欠損を今回はランダムに選んだが、例えばy > 0な点を全損させてはどうだろうか。


```{r, fig.width = 2.5, fig.height = 2.8}
d_mar <- d %>%
  mutate_at('type', as.character) %>%
  filter(type == 'MAR') %>%
  mutate(observed = y < 0)
d_mar_marginal <- d_mar %>%
  group_by(type, original) %>%
  summarize(density = list(density(x))) %>%
  ungroup %>%
  mutate(
    density = density %>%
      map(`[`, c('x', 'y')) %>%
      map(as.data.frame)
  ) %>%
  unnest %>%
  mutate(y = y / max(y) + 4.1)
d_mar %>%
  filter((!original & observed) | (original & !observed)) %>% # filter needless values
  ggplot(aes(x, y)) +
  annotate('rect', xmin = -Inf, xmax = Inf, ymin = 4, ymax = Inf, fill = 'white') +
  geom_point(aes(fill = observed), shape = 21, size = .8, color = "#00000000") +
  geom_path(aes(color = original, lty = original), data = d_mar_marginal) +
  facet_grid(. ~ type) +
  scale_color_manual(values = c("TRUE" = 'black', "FALSE" = '#AA0000')) +
  scale_fill_manual(values = c("TRUE" = '#AA0000', "FALSE" = 'gray60')) +
  scale_x_continuous(breaks = seq(-4, 4, 2)) +
  scale_y_continuous(breaks = seq(-4, 4, 2)) +
  theme(legend.position = 'none') +
  coord_fixed() +
  NULL
```

乱数を用いていないという意味ではランダムではないが、MARには違いない。
yを見ず、xにだけ注目すれば「あたかも」xはランダムに欠損している。


当記事で作成した図のソースコードは[こちら](https://github.com/atusy/blog/blob/master/content/post/2018-08-24-missing-value-type.Rmd)。
