---
title: R Markdown で PlantUML
author: ~
date: '2018-10-25'
slug: plantuml-on-rmd
categories: [R]
tags: [R MarkdownでWord文書を作ろう, PlantUML]
---

```{r setup}
knitr::opts_chunk$set(cache = TRUE)
pacman::p_load_gh('rkrug/plantuml')
```


@niszet0 さんの "R MarkdownでWord文書を作ろう" を摘み食いしてます (以下RmdでWord本)．
ちゃんとしたいずれレビューはいずれするとして，気付いたところを少しずつメモしていきたい．

さて，同書は，PlantUMLという非常に簡便な記述でシーケンス図などを書けるフレームワークに触れているが，
色々辛そう．
もうちょっと簡単にできる方法はないかな，と思ったら [`rkrug/plantuml`](https://github.com/rkrug/plantuml) パッケージを見つけたのでメモ．

pandocにplantumlを扱わせる方法もあるようなので，使い勝手のよいものを選べばいいと思う．

# 導入

導入には他パッケージや，PlantUML jar fileのアップデートなどいくつかステップを踏む必要がある．

```r
library(devtools) # GitHub上のパッケージをインストールするためのパッケージ
install_github("rforge/grimport/pkg/grImport") # CRAN版のgrimportはworking directory中にtemp dirを作った後掃除してくれないらしい
devtools::install_github("rkrug/plantuml") # plantumlパッケージのインストール
library(plantuml) # plangumlパッケージのロード
updatePlantumlJar() # PlantUMLのjarファイルを最新版にする
```

Archlinuxな当方では，これらに加えて， `openjdk` と `graphviz` を入れておく必要があった．
というかRmdでWord本でも，java環境は必要，図によってgraphvizも必要と言及されていますね．

```sh
pacman -S jre10-openjdk graphviz
```

# 試す

http://plantuml.com/ に載っている図を色々試してみた．

Use Case図，Ditaa図， AsciiMathやJLaTeXMathを使った数式以外は使えるみたいだ．

`vector = FALSE` によりpngファイルを中間ファイルにしたり，`file`引数で出力をファイルに保存することも可能．

## Sequence

```{r}
plot(plantuml('
actor Foo1
boundary Foo2
control Foo3
entity Foo4
database Foo5
collections Foo6
Foo1 -> Foo2 : To boundary
Foo1 -> Foo3 : To control
Foo1 -> Foo4 : To entity
Foo1 -> Foo5 : To database
Foo1 -> Foo6 : To collections
'))
```

## Use Case

```{r, eval = FALSE}
plot(plantuml('
User -> (Start)
User --> (Use the application) : A small label

:Main Admin: ---> (Use the application) : This is\nyet another\nlabel
'))
```

> Error in polypath(trans(pathX, pathY), rule = switch(p@rule, nonzero = "winding", : unable to allocate memory (in GPath)

## Class

```{r}
plot(plantuml('
Class01 <|-- Class02
Class03 *-- Class04
Class05 o-- Class06
Class07 .. Class08
Class09 -- Class10
'))
```

## Activity

```{r}
plot(plantuml('
start

if (multiprocessor?) then (yes)
  fork
	:Treatment 1;
  fork again
	:Treatment 2;
  end fork
else (monoproc)
  :Treatment 1;
  :Treatment 2;
endif
'))
```


`vector = FALSE` で中間結果がpngに
`file = hoge.png` でファイルに出力

```{r}
x <- list(
  a = 1:10,
  b = letters[1:4],
  c = data.frame(
    x = 1:10,
    y = c(TRUE, FALSE)
  )
)
plot(
  as.plantuml(x)
)
```


## Component

```{r}
plot(plantuml('
package "Some Group" {
  HTTP - [First Component]
  [Another Component]
}
 
node "Other Groups" {
  FTP - [Second Component]
  [First Component] --> FTP
} 

cloud {
  [Example 1]
}


database "MySql" {
  folder "This is my folder" {
	[Folder 3]
  }
  frame "Foo" {
	[Frame 4]
  }
}


[Another Component] --> [Example 1]
[Example 1] --> [Folder 3]
[Folder 3] --> [Frame 4]
'))
```

## State

```{r}
plot(plantuml('
scale 350 width
[*] --> NotShooting

state NotShooting {
  [*] --> Idle
  Idle --> Configuring : EvConfig
  Configuring --> Idle : EvConfig
}

state Configuring {
  [*] --> NewValueSelection
  NewValueSelection --> NewValuePreview : EvNewValue
  NewValuePreview --> NewValueSelection : EvNewValueRejected
  NewValuePreview --> NewValueSelection : EvNewValueSaved
  
  state NewValuePreview {
	 State1 -> State2
  }
  
}
'))
```

## Object

```{r}
plot(plantuml('
object Object01
object Object02
object Object03
object Object04
object Object05
object Object06
object Object07
object Object08

Object01 <|-- Object02
Object03 *-- Object04
Object05 o-- "4" Object06
Object07 .. Object08 : some labels
'))
```

## Deployment

```{r}
plot(plantuml('
actor actor
agent agent
artifact artifact
boundary boundary
card card
cloud cloud
component component
control control
database database
entity entity
file file
folder folder
frame frame
interface  interface
node node
package package
queue queue
stack stack
rectangle rectangle
storage storage
usecase usecase
'))
```

## Salt

```{r}
plot(plantuml('
salt
{
  Just plain text
  [This is my button]
  ()  Unchecked radio
  (X) Checked radio
  []  Unchecked box
  [X] Checked box
  "Enter text here   "
  ^This is a droplist^
}
'))
```

## Archimate

```{r}
plot(plantuml('
!define Junction_Or circle #black
!define Junction_And circle #whitesmoke

Junction_And JunctionAnd
Junction_Or JunctionOr

archimate #Technology "VPN Server" as vpnServerA <<technology-device>>

rectangle GO #lightgreen
rectangle STOP #red
rectangle WAIT #orange
GO -up-> JunctionOr
STOP -up-> JunctionOr
STOP -down-> JunctionAnd
WAIT -down-> JunctionAnd
'))
```

## Ditaa

```{r, eval = FALSE}
plot(plantuml('
+--------+   +-------+    +-------+
|        +---+ ditaa +--> |       |
|  Text  |   +-------+    |diagram|
|Document|   |!magic!|    |       |
|     {d}|   |       |    |       |
+---+----+   +-------+    +-------+
	:                         ^
	|       Lots of work      |
	+-------------------------+
'))
```

> Error in polypath(trans(pathX, pathY), rule = switch(p@rule, nonzero = "winding", : unable to allocate memory (in GPath)

## Gantt

```{r}
plot(plantuml("
[Prototype design] lasts 13 days and is colored in Lavender/LightBlue
[Test prototype] lasts 9 days and is colored in Coral/Green and starts 3 days after [Prototype design]'s end
[Write tests] lasts 5 days and ends at [Prototype design]'s end
[Hire tests writers] lasts 6 days and ends at [Write tests]'s start
[Init and write tests report] is colored in Coral/Green
[Init and write tests report] starts 1 day before [Test prototype]'s start and ends at [Test prototype]'s end
"))
```

## 数式……

```{r}
plot(plantuml('
:<math>int_0^1f(x)dx</math>;
:<math>x^2+y_1+z_12^34</math>;
note right
Try also
<math>d/dxf(x)=lim_(h->0)(f(x+h)-f(x))/h</math>
<latex>P(y|\\mathbf{x}) \\mbox{ or } f(\\mathbf{x})+\\epsilon</latex>
end note
'))
```



