---
title: furrr パッケージで ggplot のリストの表示を高速化する
author: ~
date: '2018-12-05'
slug: accelerate-list-of-ggplot-with-furrr
categories: [R]
tags: [ggplot2, furrr]
output:
  blogdown::html_page:
    toc: yes
---

# はじめに {#intro}

[前に](https://atusy.github.io/blog/2018/10/16/accelerate-list-of-ggplot/)
`hoxo-m/pforeach` パッケージを利用して，
`ggplot` のリストを並列処理し，描写の高速化を行いました．

しかし， `hoxo-m/pforeach` パッケージの霊圧が消えてしまったので，
`furrr` パッケージを試してみることにしました．

https://github.com/DavisVaughan/furrr

`furrr` パッケージは `purrr` パッケージと似た感覚で操作でき，
事前に `plan(multiprocess)` としておくだけで並列化してくれる化け物．
関数名も `future_map` など， `purrr` パッケージの関数名に `future_` という prefix がつくだけで覚えやすい．
`plan(sequential)` すれば並列化を解除できます．

`multiprocess` や `sequential` 以外にも様々な `strategy` が選べますが，
詳しくは， `?future::plan` を見ましょう．

```{r setup, include = FALSE}
library(pacman)
p_load(furrr, ggplot2, grid, here, magrittr, purrr, microbenchmark)
```

# 実装とテスト {#impl}

前回 `pforeach::pforeach()` 関数を用いて実装した `print_gglist()` を
`furrr::future_map()` を用いて再実装しました．
`strategy` 引数と `...` 引数で `plan()` をコントロールできます．

```{r test, fig.keep = 'all', fig.show = 'hold', fig.dim = c(2, 2)}
library(pacman)
p_load(furrr, ggplot2, grid, magrittr, purrr)

print_gglist <- function(x, strategy = multiprocess, ...) {
  current_plan <- plan()
  plan(strategy, ...)
  future_map(x, ~ ggplot_gtable(ggplot_build(.x))) %>%
    walk(function(x) { # 順次出力
        grid.newpage()
        grid.draw(x)
      })
  plan(current_plan)
  invisible(x)
}

g <- ggplot(iris, aes(Sepal.Length)) + geom_histogram()
print_gglist(list(g, g))
```



# ベンチマーク {#bench}


```{r bench, eval = FALSE, include = FALSE, fig.show = 'hide'}
g_list <- rep(list(g), 10)
bench <- microbenchmark::microbenchmark(
  'single thread' = walk(g_list, print),
  'multi thread' = print_gglist(g_list)
)
saveRDS(bench, here('static/RDS/accelerate-list-of-ggplot-benchmark-with-furrr.RDS'))
```

```{r bench-mock, eval = FALSE}
p_load(microbenchmark)
g_list <- rep(list(g), 10)
bench <- microbenchmark(
  'single thread' = walk(g_list, print),
  'multi thread' = print_gglist(g_list)
)
bench
plot(bench)
```


```{r bench-result, echo = FALSE}
bench <- readRDS(here('static/RDS/accelerate-list-of-ggplot-benchmark-with-furrr.RDS'))
bench
plot(bench)
```

うまくいきましたね!!

# 感想 {#note}

`furrr` パッケージは簡単，便利!!
