---
title: べき演算のベンチマーク
author: ~
date: '2019-01-22'
slug: power-calc-bench
categories: [R]
tags: [bench]
output:
  blogdown::html_page:
    toc: yes
---

べき演算をするには `^` を使うか `*` を使えばいいけれど，
条件次第ではなんと `*` が勝つらしいことが分かった．

数msecの最適化をするならもっと先にやるべきことがあるだろうけれど，
`lapply` などで繰り返しべき演算をする時は役立つかもしれない．

  - 底が長いと `*` が勝つ or 勝てる
      - `*` を90回以上使うと負けることがあるので，
        何回かかけた結果をキャッシュして再帰的にかけ算するのがコツ
  - 底が長さ数十の短いベクトルなら `^` が勝つ
  - `*` では指数がベクトルになるようなべき演算が辛いので，
    そういう時は `^` の方がいいんじゃないかな？

`bench` パッケージ便利だぞ!

# 確認のための準備

```{r setup}
# 結果をキャッシュする
knitr::opts_chunk$set(cache = TRUE)

# ライブラリのロード
library(pacman)
p_load(bench, ggbeeswarm, ggplot2, dplyr, purrr)
p_load_gh("stefano-meschiari/latex2exp", "thomasp85/patchwork")

# べき演算の底の準備
set.seed(123)
x <- runif(1e5, 1, 2)

# ggplot の theme を設定
theme_set(theme_grey(base_size = 14) + theme(axis.title = element_blank()))
```

# bench::mark

bench::mark は単純にコードの実行時間を測るだけでなく，

  - 比較するコードの結果が一致するか確認する
  - 指定時間内で可能な限りループを回す
  - ガベージコレクションを検知し，可視化に反映する
  
などといった機能がついててなかなか便利．
もちろんこれらの機能は随意に on/off できる．

指数が正・負の整数であれば `*` が `^` に勝つようだ．

指数が実数の場合は `*` だけでべき演算できるはずもなく，
小数点以下の部分を計算するために一度 `^` を使う．
だから， `^` 一回で済む方が速いのはまああたりまえ．

```{r positive}
# x は0から1の範囲を取る10,0000個の一様乱数
benchmarks <- list(
  "正の整数" = bench::mark(
     x ^ 10L,
     x * x * x * x * x * x * x * x * x * x
  ),
  "負の整数" = bench::mark(
     x ^ -10L,
     1 / (x * x * x * x * x * x * x * x * x * x)
  ),
  "実数" = bench::mark(
     x ^ 10.3,
     x * x * x * x * x * x * x * x * x * x * (x ^ 0.3)
  )
)

benchmarks %>%
  map(autoplot) %>%
  imap(~ .x + ggtitle(.y)) %>%
  wrap_plots(ncol = 1)
```

# bench::press

`bench::press` 関数を使うと関数の引数を指定した範囲で変えながら `bench::mark` を走らせることができる．
こいつも `autoplot` できる．
カンタン・ラクチン!!

```{r benchpress, message = FALSE}
.power <- function(n) x ^ n
.prod  <- function(n) Reduce(`*`, rep(list(x), n))

benchpresses <- bench::press(
  n = seq(5, 100, 5), 
  bench::mark(
    `^` = .power(n), `*` = .prod(n), 
    filter_gc = FALSE, min_iterations = 100L
  )
)
```

```{r plot-benchpress, fig.height = 2}
ggplot(
  transmute(benchpresses, n, median, expression = as.character(expression)), 
  aes(n, median, colour = expression)
) +
  geom_point() +
  xlim(0, NA) +
  ggtitle("経過時間の中央値")
benchpresses %>%
  filter(n %in% c(20, 100)) %>%
  autoplot
```

40乗以上で `*` が負け出すのは大量のガベージコレクションのせいか？

## 手動ベンチプレス

`rep` とか `Reduce` を使ったせいでガベージコレクションが発生したのかな？ 
と思ったので，愚直なコーディングで指数を変えながらベンチマークしてみる．
こういう時 `bench::mark` が結果の同一性を担保してくれるので助かる．

### 100乗: * の負け

結局かけ算の負け!! ガベージコレクションのせいだけではないらしい．

```{r p100}
list(
  "正の整数" = bench::mark(
    "^" = x ^ 100L,
    "*" = 
        x * x * x * x * x * x * x * x * x * x *
        x * x * x * x * x * x * x * x * x * x *
        x * x * x * x * x * x * x * x * x * x *
        x * x * x * x * x * x * x * x * x * x *
        x * x * x * x * x * x * x * x * x * x *
        x * x * x * x * x * x * x * x * x * x *
        x * x * x * x * x * x * x * x * x * x *
        x * x * x * x * x * x * x * x * x * x *
        x * x * x * x * x * x * x * x * x * x *
        x * x * x * x * x * x * x * x * x * x 
  ),
  "負の正数" = bench::mark(
    "^" = x ^ -100L,
    "*" = 
      1L / (
        x * x * x * x * x * x * x * x * x * x *
        x * x * x * x * x * x * x * x * x * x *
        x * x * x * x * x * x * x * x * x * x *
        x * x * x * x * x * x * x * x * x * x *
        x * x * x * x * x * x * x * x * x * x *
        x * x * x * x * x * x * x * x * x * x *
        x * x * x * x * x * x * x * x * x * x *
        x * x * x * x * x * x * x * x * x * x *
        x * x * x * x * x * x * x * x * x * x *
        x * x * x * x * x * x * x * x * x * x
      )
  )
) %>%
  map(autoplot) %>%
  imap(~ .x + ggtitle(.y) + xlab(NULL)) %>%
  wrap_plots(ncol = 1)
```

### 90乗: * の勝ち

90乗ではかけ算の勝ちのようだ．

```{r p90}
list(
  "正の整数" = bench::mark(
    "^" = x ^ 90L,
    "*" = 
        x * x * x * x * x * x * x * x * x * x *
        x * x * x * x * x * x * x * x * x * x *
        x * x * x * x * x * x * x * x * x * x *
        x * x * x * x * x * x * x * x * x * x *
        x * x * x * x * x * x * x * x * x * x *
        x * x * x * x * x * x * x * x * x * x *
        x * x * x * x * x * x * x * x * x * x *
        x * x * x * x * x * x * x * x * x * x *
        x * x * x * x * x * x * x * x * x * x 
  ),
  "負の正数" = bench::mark(
    "^" = x ^ -90L,
    "*" = 
      1 / (
        x * x * x * x * x * x * x * x * x * x *
        x * x * x * x * x * x * x * x * x * x *
        x * x * x * x * x * x * x * x * x * x *
        x * x * x * x * x * x * x * x * x * x *
        x * x * x * x * x * x * x * x * x * x *
        x * x * x * x * x * x * x * x * x * x *
        x * x * x * x * x * x * x * x * x * x *
        x * x * x * x * x * x * x * x * x * x *
        x * x * x * x * x * x * x * x * x * x
      )
  )
) %>%
  map(autoplot) %>%
  imap(~ .x + ggtitle(.y) + xlab(NULL)) %>%
  wrap_plots(ncol = 1)
```

### 1000乗: 工夫すれば * も勝てる

90乗から100乗の間で `*` が `^` に負けるようになるので，
何度か `*` した結果をキャッシュして再利用すれば `*` の数を減らせて 100乗以上でも
`^` と勝負できると予想される．

で試してみたら1000乗でもかけ算が勝った．

```{r p1000, fig.height = 2}
bench::mark(
  "^" = x ^ 1000L,
  "*" = {
    y <-         x * x # 2
    y <-         y * y # 4
    y <-   x8 <- y * y # 8
    y <-         y * y # 16
    y <-  x32 <- y * y # 32
    y <-  x64 <- y * y # 64
    y <- x128 <- y * y # 128
    y <- x256 <- y * y # 256
    x256 * x256 * x256 * x128 * x64 * x32 * x8 # 256 * 3 + 128 + 64 + 32 + 8 = 1000
  }
) %>%
  autoplot
```


やったね!!

指数が整数であれば $±2^{90} = ±`r 2 ^ 90`$ 乗くらいまではかけ算で勝てるってことだろうか？
圧倒的やんけ．

ワンライナー風にしたければこんな狂おしい書き方もある．
浮動小数点の誤差のことを考えればフツーに `^` した方がよさそうな気もする．

```{r one-line}
(((((((x * x) -> x2) * x2 -> x4) * x4 -> x8) * x8 -> x16) * x16 -> x32) * x32 -> x64) * x64 -> x128
all.equal(x2, x ^ 2) # identical は FALSE になる
```

## ベクトルを長くしてみる @ 90乗: * が勝てる

```{r long-vec, fig.height = 2}
w <- runif(1e7)
bench::mark(
  "^" = w ^ 64L,
  "*1" =
      w * w * w * w * w * w * w * w * w * w *
      w * w * w * w * w * w * w * w * w * w *
      w * w * w * w * w * w * w * w * w * w *
      w * w * w * w * w * w * w * w * w * w *
      w * w * w * w * w * w * w * w * w * w *
      w * w * w * w * w * w * w * w * w * w *
      w * w * w * w,
  "*2" = {
      y <- w * w # 2
      y <- y * y # 4
      y <- y * y # 8
      y <- y * y # 16
      y <- y * y # 32
      y * y
  },
  min_iterations = 50L
) %>%
  autoplot
```

愚直にかけ算するとべき演算に負けるけど，工夫すればやっぱり勝てた．

## ベクトルを短かくしてみる @ 90乗: : * が負ける

負けた……!!

```{r short-vec, fig.height = 2}
w <- runif(1e1)
bench::mark(
  "^" = w ^ 64L,
  "*1" =
      w * w * w * w * w * w * w * w * w * w *
      w * w * w * w * w * w * w * w * w * w *
      w * w * w * w * w * w * w * w * w * w *
      w * w * w * w * w * w * w * w * w * w *
      w * w * w * w * w * w * w * w * w * w *
      w * w * w * w * w * w * w * w * w * w *
      w * w * w * w,
  "*2" = {
      y <- w * w # 2
      y <- y * y # 4
      y <- y * y # 8
      y <- y * y # 16
      y <- y * y # 32
      y * y
  },
  min_iterations = 50L
) %>%
  autoplot
```

## 底をデカくしてみる @ 90乗: * が勝つ

底の大小によらず `*` が勝つらしい．

```{r large-base, fig.height = 2}
z <- runif(1e5, 1e2, 1e3)
bench::mark(
  "^" = z ^ 90L,
  "*" = 
      z * z * z * z * z * z * z * z * z * z * 
      z * z * z * z * z * z * z * z * z * z * 
      z * z * z * z * z * z * z * z * z * z * 
      z * z * z * z * z * z * z * z * z * z * 
      z * z * z * z * z * z * z * z * z * z * 
      z * z * z * z * z * z * z * z * z * z * 
      z * z * z * z * z * z * z * z * z * z * 
      z * z * z * z * z * z * z * z * z * z * 
      z * z * z * z * z * z * z * z * z * z
) %>%
  autoplot
```

# Enjoy

ガベージコレクションが発生するわけでもなく，ベンチ結果が2峰性になるのはなんなんやろなー．
