---
title: 行列を行/列ごとのリストに変換する関数の紹介とベンチマーク (base::asplit, purrr::array_tree, purrr::array_branch)
author: ~
date: '2019-06-01'
slug: alist-r-3-6-0
categories: [R]
tags: [purrr, bench]
output:
  blogdown::html_page:
    toc: true
---

```{r opts, include = FALSE}
knitr::opts_chunk$set(collapse = TRUE, comment = "#>", dev = "svg")
```

```{r setup, include = FALSE}
pacman::p_load(purrr, bench, tidyr)
```

R 3.6.0 では行列や配列を `MARGIN` に応じたリストに分割する `asplit` 関数が追加された．
既に purrr パッケージが同様の機能として `array_tree` や `array_branch` を実装していたので，挙動とベンチマーク結果を比較してみる．

これらの使い道は行ごとなどに `lapply` する時だろうか．
`apply` が返り値をベクトル・行列・配列・リストに勝手に変換してしまうのを嫌う場合に有用かも知れない．

```{r usage}
m <- matrix(1:100, nrow = 50)

# 返り値はリスト
lapply(asplit(m, 2), head)

# 返り値は行列
apply(m, 2, head)
```


# base

## asplit

`asplit` 関数は第一引数 `x` に行列ないし配列を，第二引数 `MARGIN` に数値のベクトルを取る．
`MARGIN` に応じて `x` を分割するが， `MARGIN` の長さは `x` の次元数未満でなければならない．
例えば `x` が3次元配列の場合は `MARGIN = 1:2`, `2:3`, `c(1, 3)` は可能であるが， `1:3` はエラーを返す．

### asplit(行列)

`asplit` は行列を行ごと (`MARGIN = 1`) ないし列ごと (`MARGIN = 2`) のリストに変換する．

```{r asplit-matrix, error = TRUE}
(M <- matrix(c(11, 21, 12, 22, 13, 23), 2, 3))

# 行ごとのリストに分割
(x <- asplit(M, 1))

# 行と列で分割しようとするとエラー
asplit(M, 1:2)
```

### asplit(配列)

配列の場合は `3` 以上の `MARGIN` を与えることができる．
また， `MARGIN = 1:2` といった具合に複数の次元で切ることもできる．


```{r asplit-array}
# 配列の容易
(A <- array(M, c(2, 2, 2)))

# 3次元目で分割
asplit(A, 3)

# 1:2 次元目で分割
(y <- asplit(A, 1:2))
```

猶， `y` の出力が一風変わっていることに注目されたい．
実は，`asplit` はリストの配列を返り値に持つ．
`y` の各要素は `Numeric, 2` と表示されているので一見ベクトルであるが，実体は配列である．
ある変数が配列であるかどうかは `is.array` が `TRUE` を返すことや `dim` が整数ベクトルを返すことで確認できる．

```{r asplit-array-return}
# y は配列なので，dimが数値を返す
dim(y)

# y の各要素も配列
lapply(y, dim)
```

先の行列の例においても，返り値は数値ベクトルのリストに見えるが，
数値の一次元配列を内包したリストの一次元配列である．

```{r asplit-matrix-return}
# x は配列
dim(x)

# x の各要素も配列
lapply(x, dim)
```

# purrr

`array_tree` や `array_branch` は
`margin` 引数が 長さ1の数値である場合に `asplit` とよく似た挙動を示す．
`asplit` では大文字な `MARGIN` 引数が `purrr` では小文字であることに注意されたい．

この `margin` 引数に長さ2以上の数値を与えた場合，配列を階層的に切る．
このため`array_tree` はリストのリストを作る．
`array_branch` は `array_tree` のフラットリスト版に相当する．

また `margin` 引数には，入力した配列の次元数と同じ長さのベクトルを取ることができる．
何なら，1次元のベクトルを与えるとリスト化して返してくれる．

更に `margin` 引数は省略すると `seq(dim(x))` 相当の値が与えられる．
ただし `x` がベクトルの場合は `1L`．

## array_tree

### array_tree(行列)

行列を行ごとに切ると，ベクトルを束ねたリストを返す．

```{r tree-matrix}
M

str(array_tree(M, 1))

# asplit は配列のリストを返すため，
# 要素の長さに (1d) と記載される
str(asplit(M, 1))
```

2行3列の行列を行→列の順で切ると
長さ3のリストを2つ束ねたリストを返す．

また逆順で列→行の順で切ると
長さ2のリストを3つ束ねたリストを返す．

```{r tree-matrix-hierarchical, error = TRUE}
str(array_tree(M, 1:2))

str(array_tree(M, 2:1))

# asplit では次元数と同じ長さの MARGIN に対してエラーを返す
asplit(M, 1:2)
```

`margin` 引数を省略すると， `margin = 1:2` として扱う．

```{r tree-no-margin}
identical(array_tree(M), array_tree(M, 1:2))
```


### array_branch(配列)

行列での挙動をそのまま配列に拡張しただけなので，特筆することはない，

```{r tree-array}
A

# margin の長さが1の時
str(array_tree(A, 3))

# margin の長さが2以上の時
str(array_tree(A, 1:2))

# margin を省略した時
str(array_tree(A))
```

### array_tree(ベクトル)

ベクトルに対しては `as.list` に似た挙動を示す．

```{r tree-vector}
str(array_tree(1:3))
```


## array_branch

`array_branch` はざっくり言うと，`array_tree` の返り値をフラットなリストにしたもの，


```{r branch-matrix}
A

# array_branch は フラットなリストを返す
str(array_branch(A, 1:2))

str(array_tree(A, 1:2))

# `margin` の長さが1の時は `array_tree` と同じ値を返す．
identical(array_branch(A, 3), array_tree(A, 3))
```



# ベンチマーク

`asplit`, `array_tree`, `array_branch` は `margin` の長さが2以上の場合は異なる返り値を返す．
どれを使うかは用途次第といったところ．
一方で `margin` の長さが1の場合は似た返り値を持つので `asplit` と `array_tree` の性能を比較してみよう．


```{r bench-matrix, cache = TRUE}
library(bench)
library(ggplot2)

set.seed(1)
n <- 1e3
x <- matrix(rnorm(n * n), n, n)

result <- mark(
  asplit = asplit(x, 2L),
  array_tree = array_tree(x, 2L),
  check = FALSE,
  min_iterations = 100L
)

autoplot(result, 'beeswarm')
```

ガベージコレクション次第ではあるが，概ね `array_tree` が強いようだ．
