---
title: group_map などの data frame を要約する関数をベンチマーク (dplyr > 0.8.x)
author: ~
date: '2019-01-04'
slug: benchmarks-on-summarizing-with-dplyr
categories: [R]
tags: [dplyr]
output:
  blogdown::html_page:
    toc: true
---

```{r setup, include = FALSE}
library(pacman)
knitr::opts_chunk$set(fig.width = 7, fig.height = 3)
p_load(
  bench, # ベンチマークするためのパッケージ
  broom, dplyr, purrr, tidyr, # ベンチマークするコードで使うパッケージ
  ggplot2, ggridges, forcats # 可視化に利用
)
p_load_gh("rstudio/gt")
```

`tidyverse` において，grouped data frame に対して grouping variables 
以外の各列に関数を適用する方法は種々ある．

- `summarize`: 関数の返り値が長さ1の時
- `group_map`: 関数の返り値がデータフレームの時
- `nest %>% map`: 関数の返り値が複雑な時

基本は上述の使い分けのようだが (`help(dplyr::group_map)`{.r})，
一応， `summarize` も返り値を `list()`{.r} してやると複雑な処理に対応できる
([後述](#bench))．

`summarize` と `nest %>% ....` を比べた時に，`nest` 
が新しいオブジェクトを作るせいで遅くなりがちだと知り，
`summarize` を偏重している[^yutani]．
しかし，dplyr 0.8.0 で `group_map` がくるし，`do` が deprecated になって久しいし，これらもひっくるめてベンチマークし直してみることにした．

[^yutani]: ユタニさんとの会話  
    <blockquote class="twitter-tweet" data-lang="en"><p lang="ja" dir="ltr">nest()は新しいオブジェクトをつくるのがボトルネックなのかなと。ちなみに余談ですが、dplyrの中で使ってるmean()はたぶんbase::mean()じゃないのでちょっと速いという話もあります。</p>&mdash; Hiroaki Yutani (@yutannihilation) <a href="https://twitter.com/yutannihilation/status/1070987914635431936?ref_src=twsrc%5Etfw">December 7, 2018</a></blockquote>
    <script async src="https://platform.twitter.com/widgets.js" charset="utf-8"></script>

# パッケージ読み込み {#pkg}

```{r, label}
pacman::p_load(
  bench, # ベンチマークするためのパッケージ
  broom, dplyr, purrr, tidyr, # ベンチマークするコードで使うパッケージ
  ggridges, knitr # ベンチマークした結果を可視化するためのパッケージ
)
```


# ベンチマーク {#bench}

```{r, cache = TRUE}
mtcars_grouped_by_cyl <- mtcars %>% group_by(cyl) # 共通する操作を予め実行

res <- mark(
  "group_map" = mtcars_grouped_by_cyl %>%
    group_map(~ tidy(lm(mpg ~ disp, data = .x))),
  "nest-map-unnest" = mtcars_grouped_by_cyl %>%
    nest() %>%
    mutate(data = map(data, ~ tidy(lm(mpg ~ disp, data = .)))) %>%
    unnest(),
  "summarize-unnest" = mtcars_grouped_by_cyl %>%
    summarize(list(tidy(lm(mpg ~ disp)))) %>%
    unnest,
  "do" = mtcars_grouped_by_cyl %>%
    do(tidy(lm(mpg ~ disp, data = .))),
  min_time = Inf,
  max_iterations = 100L
) 
```

コードはユタニさんが `group_map` を紹介された[記事](https://notchained.hatenablog.com/entry/2018/12/09/160956)のものを利用しています．

実行結果はこんな感じ

```{r result-group-map, echo = FALSE}
mtcars_grouped_by_cyl %>%
  group_map(~ tidy(lm(mpg ~ disp, data = .x)))
```


## 結果

### 表

```{r}
# summary(res) を順位で並べ替え+列選択
res_summary <- res %>% 
  summary() %>%
  arrange(mean) %>%
  select(expression, min, mean, median, max, n_itr)

# 表に出力 (S3をうまく扱えないっぽいので文字列にしておく)
gt(mutate_all(res_summary,as.character))
```

### Ridgeline 図 {#ridgeline}

```{r fig-ridgeline}
# res の expression は factor型だが，水準の順序を表と同じにしておく
res$expression <- fct_relevel(res$expression, rev(res_summary$expression))

# Ridgeline 図を出力
plot(res, type = "ridge") + labs(x = NULL, y = NULL)
```

### 箱ひげ図 {#boxplot}

```{r fig-boxplot}
plot(res, type = "boxplot") + labs(x = NULL, y = NULL)
```

# 感想と補足 {#kanso}

実は `do()`{.r} が最速ということにビビらされていますが，
`group_map()`{.r} は高速な上にシンプルに書けるので便利そうですね．

単純なデータの要約の場合は `summarize` を使う方が簡単に書けますし，動作も高速です．
このあたりは臨機応変に．

```{r simple-case}
iris %>%
  group_by(Species) %>%
  summarize_all(mean)
```


```{r summarize-wins-when-simple, cache = TRUE}
plot(
  mark(
    "group_map" = iris %>%
      group_by(Species) %>%
      group_map(~ map_dfc(.x, mean)),
    "summarize" = iris %>%
      group_by(Species) %>%
      summarize_all(mean)
  ),
  type = "ridge"
) +
  labs(x = NULL, y = NULL)
```

# Enjoy!