---
title: ggplot の facet ごとに共通なプロットを盛り込む
author: ~
date: '2019-01-20'
slug: share-data-in-facets
output:
  blogdown::html_page:
    toc: yes
    pandoc_args: 
      - --from
      - markdown+east_asian_line_breaks
categories: [R]
tags: [ggplot2, facet]
---

```{r setup, include = FALSE}
knitr::opts_chunk$set(echo = TRUE, dev = "svg")
library(pacman)
p_load(dplyr, ggplot2, tidyr, purrr)
p_load_gh("rstudio/gt")
```

# はじめに

facet を使うと以下のようにグループごとにプロットを分けることができます．
しかし，グループ間の比較を行うのがちょっと辛いですね．
こんな時，どうすればいいのでしょうか．

「[ggplot で scale = free な facet の軸を調整する](https://atusy.github.io/blog/2019/01/20/control-axes-in-faceted-plots/)」
と同様，基本はレイヤーを足すかデータを弄るかです．


```{r, fig.width = 7, fig.height = 3}
library(ggplot2)
ggplot(iris, aes(x = Sepal.Length, y = Sepal.Width, colour = Species)) +
  geom_point() +
  facet_wrap(vars(Species))
```

# facet で表示されない部分のデータをグレーでプロットしてみる

ここからは `tidyverse` パッケージのオンパレードですね．
nested data frame の扱いに慣れていないと辛いです．

```{r, fig.width = 7, fig.height = 3}
library(dplyr)
library(tidyr)
library(purrr)

bg <- iris %>% 
  mutate(Species = map(Species, ~ setdiff(unique(Species), .x))) %>%
  unnest
  
ggplot(iris, aes(x = Sepal.Length, y = Sepal.Width, colour = Species)) +
  geom_point(data = bg, colour = "gray") +
  geom_point() +
  facet_wrap(vars(Species))
```

いいですね!


bgは以下のようにして facet と group の組み合わせを調整しています．

```{r, echo = FALSE}
x <- data.frame(
  x = 1:3,
  y = 1:3,
  group = letters[1:3],
  stringsAsFactors = FALSE
)
gt(x) %>% tab_header("元のデータフレーム")
```

<div style="text-align:center"> ↓ </div>

```{r, echo = FALSE}
x %>%
  mutate(
    group_for_facet = map(group, ~ setdiff(unique(group), .x))
  ) %>%
  unnest %>%
  arrange(group) %>%
  gt() %>% 
  tab_header("背景用に用意したデータフレーム")
```


# versicolor と virginica だけで facet してそれぞれの facet に setosa を表示する



```{r, fig.width = 7, fig.height = 3}
iris %>%
  mutate(
    Species = as.character(Species),
    facet = ifelse(
      Species == "setosa", 
      list(setdiff(unique(Species), "setosa")),
      as.list(Species)
    )
  ) %>%
  unnest %>%
  ggplot(aes(Sepal.Length, Sepal.Width, colour = Species)) +
  geom_point() +
  facet_wrap(vars(facet))
```

GOOD! このような用途では `scales = "fixed"` がいいと思います．

データフレームの操作では以下のようにして facet と group の組み合わせを調整しています．

```{r, echo = FALSE}
x <- data.frame(
  x = 1:3,
  y = 1:3,
  group = letters[1:3],
  stringsAsFactors = FALSE
)
gt(x) %>% tab_header("元のデータフレーム")
```

<div style="text-align:center"> ↓ </div>

```{r, echo = FALSE}
x %>%
  mutate(
    facet = ifelse(group == "a", list(setdiff(unique(group), "a")), as.list(group))
  ) %>%
  unnest %>%
  arrange(facet, group) %>%
  gt() %>% 
  tab_header("プロット用に整形したデータフレーム")
```


# Enjoy!