---
title: ggplot で scale = free な facet の軸を調整する
author: ~
date: '2019-01-20'
slug: control-axes-in-faceted-plots
output:
  blogdown::html_page:
    toc: yes
    pandoc_args: 
      - --from
      - markdown+east_asian_line_breaks
categories: [R]
tags: [ggplot2, facet]
---


前に Tokyo.R で
「[ggplot2で図を並べる](https://atusy.github.io/presentation/tokyor073/tokyor073-multi-ggplot2.html?raw#/)」
と題して色々話させてもらいました．
時間や難易度の都合で話し切れていない部分も多々あるのですが，今日はその中の1つを補足したいと思います．

# はじめに {#intro}

ggplot2 で facet を使って図を並べる時， `scales` 引数を指定することで
facet ごとの軸の範囲を可変にできます．
軸の範囲は ggplot2 がそれっぽく決めてくれるのですが，
特定の facet について自分でコントロールしたい時はどうすればいいでしょうか．

## facet の基本的な例 {#facet-basics}

### パッケージのロード {#pkg}

```{r setup, include = FALSE}
knitr::opts_chunk$set(echo = TRUE, dev = "svg")
library(pacman)
p_load(dplyr, ggplot2)
p_load_gh("thomasp85/patchwork")
```

### scales 引数を変えた時の様子を比較 {#compare-scales-args}

```{r}
x <- iris %>% filter(Species != "setosa") # Species を 2種に制限
g <- ggplot(x, aes(Sepal.Length, Sepal.Width, colour = Species)) +
  geom_point()

wrap_plots(
  g + facet_wrap(vars(Species), scales = "fixed") + # scales = "fixed" が既定値
    ggtitle("scales = 'fixed'"), 
  g + facet_wrap(vars(Species), scales = "free") +
    ggtitle("scales = 'free'"),
  ncol = 1
)
```



# 全 facet 共通で xmin = ymin = 0 にしてみる {#include-origin}

特定の facet について軸の範囲をコントロールするための準備体操として，
全 facet 共通で xmin = ymin = 0 にしてみましょう．
つまり，原点が左下に来るようにしてみます．

実は `xlim`, `ylim` を使うだけで簡単にできてしまいますが，
それはそれとしてやってみましょう．

```{r, fig.width = 7, fig.height = 3}
g + facet_wrap(vars(Species), scales = "free") + 
  xlim(0, NA) + 
  ylim(0, NA)
```


free-scale facet において軸の範囲はデータの範囲で決定されるので，
原点に点をプロットしてやれば OK です．

facet ごとに `Sepal.Length = 0`, `Sepal.Width = 0` となるデータを持つデータフレーム `df_lims` を作り，このデータフレームに基いた レイヤーを追加してみます．

```{r, fig.width = 7, fig.height = 3}
df_lims <- expand.grid(Sepal.Length = 0, Sepal.Width = 0, Species = unique(x$Species))

g +
  geom_point(data = df_lims, colour = "black") +
  facet_wrap(vars(Species), scales = "free")
```

上図ではわかりやすいように原点に黒点をプロットしましたが，
非表示にしたい場合は `alpha = 0` にしてやります．

```{r, fig.width = 7, fig.height = 3}
g +
  geom_point(data = df_lims, alpha = 0) +
  facet_wrap(vars(Species), scales = "free")
```

別解として，元のデータフレームにデータを追加しておくこともできます．
facet を個別に扱うにはこちらのテクニックが必要になります．

```{r, fig.width = 7, fig.height = 3}
ggplot(bind_rows(x, df_lims), aes(Sepal.Length, Sepal.Width, colour = Species)) +
  geom_point() +
  facet_wrap(vars(Species))
```

しかしこの場合は，原点にいる点の色のコントロールが厄介になってしまいます．
表示したいデータとしたくないデータを区別できる列がないからです．
そこで，表示したいデータについては `alpha = 1`，
表示したくないデータについては `alpha = 0` となるように
データを追加してあげ， `aes(alpha = alpha)` を指定しましょう．
ggplot のレイヤには `scale_alpha_identity()`
を足してあげることで，データ通りの透明度になります．

```{r}
bind_rows(
  mutate(x, alpha = 1),
  mutate(df_lims, alpha = 0)
) %>%
  ggplot(aes(Sepal.Length, Sepal.Width, colour = Species, alpha = alpha)) +
  geom_point() +
  scale_alpha_identity() +
  facet_wrap(vars(Species))
```

# 任意の facet で軸の範囲をコントロールする．

準備体操は終わりです．
全 facet 共通の場合と基本は同じです．
例えば versicolor について `xlim(1, 10)`, `ylim(0, 5)` となるようにしてみます．

```{r, warning = TRUE, fog.width = 7, fig.height = 3}
df_lims_versocolor <- data.frame(
    Sepal.Length = c(1, 10), 
    Sepal.Width = c(0, 5),
    Species = "versicolor" %>%
      factor(levels = levels(x$Species)) # 警告回避のため levels を調整
  )

bind_rows(
  mutate(x, alpha = 1),
  mutate(df_lims_versocolor, alpha = 0)
) %>%
  ggplot(aes(Sepal.Length, Sepal.Width, colour = Species, alpha = alpha)) +
  geom_point() +
  scale_alpha_identity() +
  facet_wrap(vars(Species), scales = "free")
```

ちなみに以下はエラーになってしまいます．

```{r error = TRUE}
g +
  geom_point(data = df_lims_versocolor, colour = "black") +
  facet_wrap(vars(Species), scales = "free")
```

# Enjoy!


```{r, eval = FALSE}
wrap_plots(
  g + facet_wrap(vars(Species), scales = "free") + ggtitle("scales = 'free'"),
  bind_rows(
    mutate(x, alpha = 1),
    mutate(df_lims_versocolor, alpha = 0)
  ) %>%
    ggplot(aes(Sepal.Length, Sepal.Width, colour = Species, alpha = alpha)) +
    geom_point() +
    scale_alpha_identity() +
    facet_wrap(vars(Species), scales = "free") + ggtitle("versicolor だけx-y-軸を調整"),
  ncol = 1
)
```

