---
title: パッケージのチェックをR-hubのあらゆるプラットフォームで実行し通す
author: ~
date: '2020-09-07'
slug: rhub-test-all-for-cran
categories: [R]
tags: [rhub]
---

```{r include=FALSE}
knitr::opts_chunk$set(collapse = TRUE)
```


# 結論

```r
rhub::check_for_cran(platforms = rhub::platforms()$name)
```

# 背景から

CRANに投稿する際、2つ以上のプラットフォームでパッケージをチェックすることが推奨されている。

> [CRAN にパッケージを初投稿する手順](https://blog.atusy.net/2019/06/28/cran-submission/)

rhubパッケージならクラウドの力を借りて推奨条件を達成できる。
CRAN投稿時用にカスタムされた`rhub::check_for_cran`関数を使おう。
この関数には`platforms`引数がある。
既定値の`NULL`の場合は内部で`rhub:::default_cran_check_platforms`関数を呼んで以下の3種類のプラットフォームを試してくれる。

```{r}
rhub:::default_cran_check_platforms('.')
```

これで投稿準備は万端だと思いきや、そうとも限らない。
CRANのチェック体制にはdebian、fedora、solaris、macosなども含まれている。

> https://cran.r-project.org/web/checks/check_results_ftExtra.html

そしてこれらのチェックは、リリース**後**に行なわれる。
ftExtra 0.0.2の場合、r-patched-solaris-x86がpandocを同梱しない影響でエラーを生じた。
このためせっかくリリースしたのに1日と待たずに修正の要請が届いた。
期限は2週間。

参った。solarisの環境を持っていないので`rhub::check_for_cran`関数が便りだ。
利用可能な環境の一覧は`rhub::platforms`関数で得られる。
`solaris-x86-patched`を指定してチェックが通るまで修正を試みた。
私の場合、R Markdownファイル内でpandocを呼び出す操作をしていたのが原因だったので、
チャンクオプションに`eval=rmarkdown::pandoc_available()`を指定して事なきを得た。

もうリリース後のエラーでぬか喜びなんて羽目に遭いたくない。
だったら全部試そう。
`rhub::platforms()`の返り値を調べ、以下のコードを実行すればいいとわかった。

```r
rhub::check_for_cran(platforms = rhub::platforms()$name)
```

ちなみにプラットフォームの一覧は以下の通り。
CRANがチェックしないプラットフォームも含まれているので、過剰かもしれない。
個人的にはデフォルトで良い感じにして欲しいな。
`rhubL::check_for_cran_full`とかでもPRしてみようか知らん？

```{r}
rhub::platforms()$name
```
  
  