---
title: "`ggplot2::coord_cartesian(xlim = c(0, NA))` できるようにしてみた"
author: ~
date: '2018-11-22'
slug: strange-coord-functions-ggplot2
categories: [Tech]
tags: [R, R-ggplot2]
output:
  blogdown::html_page:
    toc: yes
---

```{r setup, include = FALSE}
devtools::install_github("tidyverse/ggplot2")
library(ggplot2)
```

PRに向けての試験的な実装．

https://github.com/atusy/ggplot2/commit/26c1b7a478585889947d265d691e375e399637c3

なぜかxlimやylimに長さ3以上の連続値を取れてしまうので，
本来はscale_*_continuousやxlimに合わせて長さ2までに制限すべきだと思う

試験的ながら，パッケージとして試したい方は

```r
devtools::install_github("atusy/ggplot2", ref = "scale_range_accept_na")
```


# 問題 {#problem}

`xlim(0, NA)` みたいに， `coord_cartesian(limits = c(0, NA))` とすると，エラーを吐く．

```{r}
g <- qplot(wt, mpg, data = mtcars, geom = c("point", "smooth"))
g
```

```{r err, eval = FALSE}
g + coord_cartesian(xlim = c(2, NA))
```

> Error in if (zero_range(range)) zero_width else diff(range) : missing value where TRUE/FALSE needed

これが嫌でソースを確認したところ，
[`scale_range`](https://github.com/tidyverse/ggplot2/blob/6057d7f1983e80a62eebb2133ef47f3cc950cb3e/R/coord-cartesian-.r#L119)
の処理を直せばいいと分かった．

エラー源である，`zero_range`利用部分の修正は他の機能に影響しかねないので避けた．

# 実装 {#implementation}

## オリジナル {#original}

```{r}
scale_range <- function(scale, limits = NULL, expand = TRUE) {
  expansion <- if (expand) expand_default(scale) else c(0, 0)

  if (is.null(limits)) {
    scale$dimension(expansion)
  } else {
    range <- range(scale$transform(limits))
    expand_range(range, expansion[1], expansion[2])
  }
}
```

`limits` として，`xlim`ないし`ylim`を受け取り，
利用しているscaleに応じた`transform` (常用対数変換や平方根変換) を行ったものの `range` (範囲) をとる．


## 修正版 {#fix}

```{r}
scale_range <- function(scale, limits = NULL, expand = TRUE) {
  expansion <- if (expand) ggplot2:::expand_default(scale) else c(0, 0)

  if(is.null(limits)) return(scale$dimension(expansion))

  if(length(limits) == 2) {
    limits <- ifelse(is.na(limits), scale$dimension(c(0, 0)), limits)
  }

  range <- range(scale$transform(limits))
  scales::expand_range(range, expansion[1], expansion[2])
}
```

limitsの長さが2の時は，`NA`をデータの範囲に置き換えるようにした．

# 実験 {#test}

まず，新しい `scale_range` をggplot2の名前空間に上書きする．

```{r}
assignInNamespace("scale_range", scale_range, getNamespace("ggplot2"))
```

そして試す

```{r try-err, ref.label="err"}

```

`xlim` を使った場合，以下のように除去された点の存在を教えてくれる．

また，点を除去した後に回帰曲線を引くので，点を除去せずに回帰曲線を引く `coord_cartesian` とは根本的に結果が違う．

```{r}
g + xlim(2, NA)
```


## 他のcoord_系列も問題なさそう {#fine}

```{r, fig.dim=c(2,2)}
g + coord_fixed(xlim = c(0, NA))
g + coord_flip(xlim = c(0, NA))
```

# 感想 {#note}

coord_系もscale_系やxlimなどに合わせて，xlim/ylimの値を長さ2の連続値に制限すべきだと思うのだけれど，なんでそうしないのだろう？
