---
title: パラメータ付きRmdを試す
author: ~
date: '2018-08-17'
slug: rmd-parameterized
categories: [Tech]
tags: [R, Rmarkdown]
params:
  i: 1
  d: 1.5
  c: aaa bbb
---

```{r setup, include = FALSE}
knitr::opts_chunk$set(echo = TRUE)
```


パラメータ付きRmdが便利そうだと思ったのでメモと実験

# パラメータ付きRmdとは

YAMLヘッダーの `params` で作成される変数のリストを用いたRmd

うまく使えばYAMLヘッダーさえ弄ればOKな半自動レポーティングの助けになると思われる。

詳細は、こちら
https://bookdown.org/yihui/rmarkdown/params-knit.html

リンク先にはパラメータ入力用GUIを用いる方法も紹介されている。

# 使い方

`変数名:値` という記法で以下のように書け、型の推測もしてくれる。


```yaml
---
params:
  i: 1
  d: 1.5
  c: aaa bbb
---
```

本記事はRmdを用いており、上記と同様の `params` を指定しているので、中身が上手くパースされているか確かめてみよう。

```{r}
str(params)
```

GOOD!

# 注意点

Rmdでは、例えば記事作成日の自動入力などを行うためYAMLヘッダー中でRコード (インラインコード)を評価させることが可能だ。

```{r, eval = FALSE}
---
date: `r Sys.Date()`
---
```

しかし `params` は例外らしくエラーが出る。

```{r eval = FALSE}
params:
  x: `r Sys.Date()`
```

> Error in yaml::yaml.load(yaml, handlers = knit_params_handlers(evaluate = evaluate)) : 
  Scanner error: while scanning for the next token at line 11, column 8 found character that cannot start any token at line 11, column 8
