---
title: Plotlyで軸比を1:1に固定する
author: ~
date: '2018-10-26'
slug: plotly-fixed-axes
categories: [R]
tags: [plotly]
---


```{r setup, include = FALSE}
knitr::opts_chunk$set(cache = TRUE)
library(plotly)
library(ggplot2)
```

今迄Plotly.jsを使いたい時は、元の図を `ggplot2` パッケージで作成し、 `plotly::ggplotly()` で変換していた。
しかし、どうもパフォーマンスが悪い気がするので、Plotlyネイティブに書いてみようと思った。

直近ではヒートマップをなんとかしたく、軸比を1:1にする方法を調べたのでメモ。

# デフォルト

`volcano` データセットをヒートマップする例は、 Plotlyでも [紹介されている](https://plot.ly/r/heatmaps/) 。
このデータセットは、行列型で、各値が $10m \times 10m$ 範囲の標高を示す。
従って、ヒートマップで標高を表現するならば、軸比を1:1にすべきだが、例では以下の通り、ヒートマップすることに終始し、軸比の面倒までは見ていない。

```{r, message = FALSE}
library(plotly)
p <- plot_ly(z = volcano, type = 'heatmap') 
p
```

# 1:1にする

方法は [こちら](https://plot.ly/r/axes/#fixedratio-axes) に記載されているのだが、如何せん色々な比率の図を一辺に吐き出すコードなため見通しが悪い。
どうやら、以下のようにすれば、y軸の目盛をx軸の目盛に合わせてくれるらしい。

```{r}
layout(p, yaxis = list(scaleanchor = "x"))
```

# ベンチマーク

`ggplotly` を使う場合のパフォーマンスの低さがネックだったので、比較してみるとしよう。

まず、行列型のvolcanoをggplotでも使えるdata frameにしておく

```{r}
library(dplyr)
library(tidyr)
volcano_df <- volcano %>%
  as.data.frame %>%
  mutate(y = seq(n())) %>%
  gather(x, z, -y) %>%
  group_by(y) %>%
  mutate(x = seq(n()))
```

## ggplotly用のコード

```{r, message = FALSE}
library(ggplot2)
g <- function() {
  ggplotly(
    ggplot(volcano_df, aes(x, y, fill = z)) +
      geom_tile() +
      coord_fixed()
  )
}
g()
```

## plot_ly用のコード

```{r}
p <- function() {
  plot_ly(x = volcano_df[['x']], y = volcano_df[['y']], z = volcano_df[['z']], type = 'heatmap') %>%
    layout(yaxis = list(scaleanchor = "x"))
}
p()
```

## 結果

```{r, fig.show='hide'}
library(microbenchmark)
bench <- microbenchmark(
  ggplotly = g(), plot_ly = p()
)
bench
```

```{r}
plot(bench)
```

圧倒的ですな。

