---
title: ggplot2で$TeX$を利用する
author: ~
date: '2018-11-03'
slug: tex-in-ggplot2
categories: [Tech]
tags: [R, R-ggplot2, R-latex2exp, TeX]
output:
  blogdown::html_page:
    toc: yes
---

```{r setup, include = FALSE}
library(tidyverse)
library(latex2exp)
knitr::opts_chunk$set(fig.dim = c(4, 2))
```

# はじめに {#intro}

`ggplot2` で $TeX$ 記法が使えると嬉しいですよね．
一応，そういう人たちのための入口としては `expression` だとか `bquote` だとかがあるんですが，ここでは紹介しません．
いえ，毎度使い方を忘れてしまい，紹介できないというのが正しいです．

そんな私に `latex2tex` パッケージ．
`TeX()` により， $TeX$ 記法の文字列をRの `expression` に変換してくれます．
覚えることが少なくシンプルになっていいですね．
皆さんも是非．

```{r}
library(latex2exp)
TeX('\\LaTeX')
```


## インストール {#install}

CRANにもありますが，後述の通りバグが放置されているのでGitHub版を薦めます．

```r
devtools::install_github('stefano-meschiari/latex2exp')
```

# 使ってみる {#try}

## タイトルなどで $TeX$ {#title}

`labs()` や `ggtitle()` ， `xlab()` ， `ylab()` では以下のように `TeX()` がとても活躍します．

```{r, fig.height = 2}
library(tidyverse)
library(latex2exp)
d <- data.frame(x = seq(0, 10), y = dpois(x = seq(0, 10), lambda = 3))
ggplot(d, aes(x = x, y = y)) + 
  geom_point() +
  geom_line() +
  labs(
    title = TeX('$P(X = k; \\lambda = 3) = \\frac{\\lambda^k e^{-\\lambda}}{k!}$'),
    y = TeX('$P(X = k; \\lambda = 3)$'),
    x = TeX('$k$')
  )
```

## `geom_text` で $TeX$ {#geom}

この場合，`geom_text(aes(label = ))` がcharacter型ベクトルしか受け付けないので注意が必要です．

github版の `TeX()` には `output = 'character'` というオプションがあるのでこれを利用しましょう．

その上で，`geom_text(parse = TRUE)` します．

```{r, fig.height=1.5}
d <- data.frame(
  x = seq(3),
  label = TeX(c('$\\alpha$', '$\\beta$', '$\\gamma$'), output = 'character')
)
ggplot(d, aes(x = x, y = x, label = label)) +
  geom_text(parse = TRUE) +
  theme_void()
```

そもそも，data frameが `expression` を受け付けないので， `output = 'expression'` ではどうしようもないのも確か．

CRAN版では `output = 'text'` というものが用意されていますが，返り値は `expression` のままなので注意 (バグ？)．
CRAN版を使う場合は `as.character` すると，GitHub版の `output = 'character'` 相当になります．

```{r}
as.character(TeX('$\\alpha$', output = 'expression'))
```

```{r}
TeX('$\\alpha$', output = 'character')
```

実際には上記の通り，エスケープを使うかどうかがちょっと違いますが，ちゃんと機能します．

```{r, fig.height=1.5}
d <- data.frame(
  x = seq(3),
  label = as.character(TeX(c('$\\alpha$', '$\\beta$', '$\\gamma$'), output = 'expression'))
)
ggplot(d, aes(x = x, y = x, label = label)) +
  geom_text(parse = TRUE) +
  theme_void()
```



## `facet_wrap` や `facet_grid` で $TeX$ {#facet}

`facet` の strip でも勿論 $TeX$ できます．
この場合は，`facet_wrap` や `facet_grid` のオプションで， `labeller = label_parsed` します．

```{r}
ggplot(d, aes(x, x)) +
  geom_point() +
  facet_wrap(~ label, labeller = label_parsed)
```

# Enjoy!
