---
title: patchworkの表示を高速化したかった……
author: ~
date: '2018-11-03'
slug: accelarate-patchwork
categories: [R]
tags: [ggplot2, patchwork]
---

```{r setup, include = FALSE}
library(tidyverse)
library(patchwork)
library(microbenchmark)
knitr::opts_chunk$set(cache = TRUE, message = FALSE, warning = FALSE)
```


失敗の記録．

# 目的

[ggplotのリストの表示を高速化する](https://atusy.github.io/blog/2018/10/16/accelerate-list-of-ggplot/)で紹介した通り，
ggplotオブジェクトはprintされる段になって，プロットに必要な計算を行っているため，大量のggplotを行うならば，計算部分を並列化し，表示を順次行うのが効率的だ．
patchworkを使ってggplotオブジェクトを並べる時も同様では……？ と思い，実験したが，何故かそうはならなかった．

# `patchwork::wrap_plots` はgtableオブジェクトをサポート

これを確認しないことには，並列化しようがない．

```{r, fig.keep='last'}
library(tidyverse)
library(patchwork)
g <- ggplot_gtable(ggplot_build(qplot(1,1)))
wrap_plots(g, g)
```

大丈夫そうだ．

# 大量のggplotを用意

```{r}
N <- 100 %>%
  seq %>%
  as.character %>%
  purrr::set_names()
g <- ggplot(iris, aes(Sepal.Length)) + geom_histogram(bins = 30)
g_list <- lapply(N, function(n) g + ggtitle(n))
```

# ggplotオブジェクトのリストを並列してgtableオブジェクト化する関数を定義

並列化にはhoxo_m印のpforeachを使う．
定義する関数の引数 `g` にはggplotのリストを， `...` には `pforeach()` に与える引数を入力する．

```{r}
pbuild <- function(g, ...) {
  pforeach::pforeach(g = g, ...)({
    list(ggplot_gtable(ggplot_build(g)))
  })
}
```

# 実験

```{r, message = FALSE}
g_list %>% head %>% pbuild(.inorder = TRUE) %>% wrap_plots
```

GOOD!

# ベンチマーク

```{r, echo = FALSE, eval = FALSE, fig.show = 'hide', warning=FALSE}
res <- microbenchmark::microbenchmark(
  single = {g_list %>% wrap_plots},
  multi = {g_list %>% pbuild(.inorder = TRUE) %>% wrap_plots}
)
saveRDS(res, here::here('static/RDS/accelarate-patchwork.RDS'))
```

```{r, eval = FALSE}
res <- microbenchmark::microbenchmark(
  single = {g_list %>% wrap_plots},
  multi = {g_list %>% pbuild(.inorder = TRUE) %>% wrap_plots}
)
res
plot(res)
```

```{r, echo = FALSE}
res <- readRDS(here::here('static/RDS/accelarate-patchwork.RDS'))
res
plot(res)
```


どうしてこうなった!!
