---
title: Rmdでchunkごとの実行時間を計測
author: ~
date: '2018-08-18'
slug: time-each-chunk
categories: [Tech]
tags: [R, Rmarkdown, R-knitr]
---

Jupyter Notebookでは、コードブロック冒頭で `%%timeit` と唱えると、ブロックの評価に要した時間を表示できる。  
https://jakevdp.github.io/PythonDataScienceHandbook/01.07-timing-and-profiling.html

これをRmdでもできないかなー？ と思って `knit_hooks()` を利用してみた。
`knit_hooks()` の使い方の詳細は[こちら](https://github.com/yihui/knitr-examples/blob/master/045-chunk-hook.md)。

# 実装

hook用の関数の引数として `before` と `envir` を用意しておく。

`before` は論理値でhookをchunk実行前に呼び出しているか (`before == TRUE`)、後に呼び出しているか (`before == FALSE`) を教えてくれる。

`envir` はhookが呼び出された環境を教えてくれる。  
時間を計測するには、chunk実行前の時刻を保存しておき、実行後の時刻から差し引く。  
その保存先に、hookが呼び出された環境を指定する。  
環境ってなんぞって人は、kohskeさんの記事「[Rの）環境問題について その1](https://qiita.com/kohske/items/325bdf48f4f4885a86f1)」やHadleyの[Adv. R](http://adv-r.had.co.nz/)を参照。

- `before == TRUE` なら、 `envir` に適当な変数名で現在の時刻を記録
- `before == FALSE` なら、 現在時刻から `envir`に記録された時刻を差し引く
- 差し引いた値を **文字列** として返す (さもなくば表示されないっぽい)


```{r}
library(knitr)
knit_hooks$set(
  time = function(before, envir) {
    t <- proc.time()['elapsed']
    if(before) {
      envir$.elapsed <- t
    } else {
      paste(t - envir$.elapsed, 'sec.')
    }
  }
)
```

# テスト

```{r, time = TRUE}
head(iris)
```

できた!

# Tips

時間を測りたくない場合はchunk optionで `time = FALSE`。

特定のchunkのみを測りたい場合は setup chunkで `knitr::opts_chunk$set(time = TRUE)` とし、特定のchunkでのみchunk optionに `time = TRUE` を指定する。

# 発展させたい

hookを利用して、`knit` 時に (!) チャンクの評価に要した時間を表示させることに成功した。  
しかしこの方法では、RStudioのエディタには経過時間を表示できない。  
ここでも表示されると嬉しいな。  
ちなみに、R Notebookでは、.nb.htmlでは経過時間が記録されているので積極的にPreviewするとよい。



