---
title: geom_histogramのビン幅を動的に決定する
author: ~
date: '2018-11-09'
slug: binwdith-for-geom-histogram
categories: [Tech]
tags: [R, R-ggplot2]
output:
  blogdown::html_page:
    toc: yes
---

```{r setup, include = FALSE}
library(pacman)
p_load(ggplot2, grDevices)
p_load_gh('thomasp85/patchwork')
```

# TL; DR

`geom_histogram(binwidth = )` はデータを受け取ってビン幅を返す関数を受け付けるよ。

# ggplot2のヒストグラムはビン数30が既定 {#default}

なぜ……。
調整するには `bins` でビン数を変えるか、 `binwidth` でビン幅を変える。
両方指定すると `binwidth` が優先される。

```{r, fig.height = 3}
library(ggplot2)
ggplot(diamonds, aes(price)) + geom_histogram()
```

参考: https://stats.biopapyrus.jp/r/ggplot/geom_histogram.html

# ビン幅を動的に決めたい {#autobw}

という話は随分前にQiitaでもした。
事前に頻度分布を集計した結果をデータフレームとして `ggplot()` に与えるというもの。

https://qiita.com/Atsushi776/items/f71a6f011118031f6e0a

`facet` した変数ごとにbin幅を変える方法の決定版は今でもこれだと思う。

`facet` した変数ごとにbin幅を変える必要がなければ、@hoxo_m氏から頂いたコメントも有用。
こちらでは、`stat_bin(breaks = )` を利用する。
ただし、同じデータに二度参照せねばならず、もう一歩といった感がある。

```{r, fig.height = 3}
ggplot(diamonds, aes(x = price)) + 
  stat_bin(breaks = hist(diamonds$price, plot = FALSE)$breaks)
```


## `geom_histogram(binwidth = )` に関数を指定 {#autobw-by-function}

じゃあどうするのという話なのだが、`geom_histogram(binwidth = )` は関数を受け付けることを利用するといい。

x軸に指定した値を元にビン幅を返す関数を好きに定義しよう。

以下は平方根選択した例。

```{r, fig.height = 3}
library(ggplot2)
ggplot(diamonds, aes(price)) + 
  geom_histogram(binwidth = function(x) ceiling((max(x) - min(x)) / sqrt(length(x))))
```

### ビン幅を決める関数を定義 {#define}

世の中には平方根選択以外にも色々なビン幅の決め方があります。
個人的な推しはScottの選択ですね。

実装にはWikipediaの
[ヒストグラム#ビンの個数と幅](https://ja.wikipedia.org/wiki/%E3%83%92%E3%82%B9%E3%83%88%E3%82%B0%E3%83%A9%E3%83%A0#%E3%83%93%E3%83%B3%E3%81%AE%E5%80%8B%E6%95%B0%E3%81%A8%E5%B9%85)
あたりを参考にしてもいいですが、
Scottの選択などによるビン数を求める関数であれば、
grDevicesパッケージに定義されています。

`hist()` のビン数も、grDevicesパッケージを利用して決めているので、
`geom_histogram()` でも利用しない手はないでしょう。

- Sturgesの選択: `nclass.Sturges()`
- Scottの選択: `nclass.scott()`
- Freedman-Diaconisの選択: `nclass.FD()`

以下のように、ビン数をビン幅に直す関数を定義しておきます。

```{r}
library(grDevices)
bw = function(x, f) ceiling((max(x) - min(x)) / f(x))
FD = function(x) bw(x, nclass.FD)
scott = function(x) bw(x, nclass.scott)
sturges = function(x) bw(x, nclass.Sturges)
```

### テスト {#test}

```{r}
library(ggplot2)
g <- ggplot(diamonds, aes(price)) + 
  coord_cartesian(xlim=c(0, 2e4), ylim = c(0, 2e4))
g_FD <- g + geom_histogram(binwidth = FD) + ggtitle('FD')
g_Sc <- g + geom_histogram(binwidth = scott) + ggtitle('Scott')
g_St <- g + geom_histogram(binwidth = sturges) + ggtitle('Sturges')
```

```{r, echo = FALSE, fig.height = 3}
g_FD | g_Sc | g_St
```

# Enjoy!
