---
title: pacman でパッケージのインストール・ロードを簡単にする
author: ~
date: '2018-12-15'
slug: pacman
categories: [Tech]
tags: [R, R-pacman]
output:
  blogdown::html_page:
    toc: yes
---

```{r setup, include = FALSE}
pacman::p_load(pacman, tibble, magrittr, knitr, kableExtra, glue)
```


# pacman パッケージとは {#about-pacman}

R におけるパッケージ管理ツール．[^gh-pacman]

[^gh-pacman]: A package management tools for R https://github.com/trinker/pacman

CRAN や GitHub 上に存在するパッケージを必要に応じてインストールしつつ読み込める，`p_load()`{.r} や `p_load_gh()`{.r} といった関数を持つことが最大の特徴．

これにより，Tech ブログや共同作業などで人とコードを共有する時，相手は `pacman` パッケージさえインストールしておけばよくなる．

また，カンマ区切りで複数のパッケージを同時にインストール / 読み込みできる．

他にパッケージを削除する `p_del()` やアンロードする `p_unload()`，
製作者情報の読み出す `p_author()` など，
パッケージ管理ツールの名に相応しい機能の充実っぷり．

Archlinux におけるパッケージ管理ツール `pacman` と同じ名前であるため， googlability が低い．
検索時は「`pacman p_load`」といった具合にキーワードを組み合わせよう．

# pacman パッケージの関数 {#pacman-funs}

## インストール / 読み込みを行うもの

```{r pacman-table, echo = FALSE}

tribble(
  ~ "pacman 関数",   
      ~"レポジトリ",
      ~"概要",
  "`p_load`{.r}",    
      "CRAN",
      glue("
        インストール + 読み込み．パッケージ名を `\"\"` で囲まず，カンマ区切りで複数指定できる．[^p-load]  
        例: `p_load(dplyr, tidyr)`{{.r}}
      "),
  "`p_load_gh`{.r}", 
      "GitHub",
      glue('
        インストール + 読み込み．
        `"user/package"` といった具合に `""` で囲った文字列を指定する．  
        例: `p_load_gh("tidyverse/dplyr", "tidyverse/tidyr")`{{.r}}
      '),
  "`p_load_current_gh`{.r}", 
      "GitHub",
      glue::glue("
        最新のパッケージをインストール + 読み込み．  
        使い方は `p_load_gh` と同様．
        `user/pkg@tag` や `user/pkg@branch` 
        といった記法で特定のバージョンやブランチを指定できる．
        [^p-load-current-gh]
      "),
  "`p_install_version`{.r}", 
      "CRAN", 
      "バージョンを指定してインストール．読み込みはしない．",
  "`p_temp`{.r}",    
      "CRAN",
      "現在のセッション用に一時的にインストール．",
  "`p_update`{.r}",  
      "CRAN",
      "更新．対象パッケージを指定しない場合は全て更新する．"
) %>%
  kable %>%
  kable_styling(bootstrap_options = 'striped') %>%
  column_spec(1, extra_css = 'white-space: nowrap')
```

["Introduction to pacman"](https://cran.r-project.org/web/packages/pacman/vignettes/Introduction_to_pacman.html)
の
["Installing, Loading, Unloading, Updating, & Deleting"](https://cran.r-project.org/web/packages/pacman/vignettes/Introduction_to_pacman.html#loading)"
で紹介されているものに説明を加えたり絞ったりした．

`*_load` 系の関数は指定したパッケージが未インストールの場合のみインストールも行う．

他にインストールのみで読み込み不要な場合には `p_install`{.r} や `p_install_gh`{.r} を使う．

[^p-load]: 従来は

    ```{.r}
    install.packages(c("pkgA", "pkgB"))
    library(pkgA)
    library(pkgB)
    ```
    
    としていたところが `pacman` パッケージでは
    
    ```{.r}
    p_load(pkgA, pkgB)
    ```
    
    の一撃で済む．

[^p-load-current-gh]: `remotes::install_github()` を利用しており，同様の記法が利用できる．

    ブランチなどの指定方法の詳細は `remotes` パッケージの
    [Usage](https://github.com/r-lib/remotes/#usage)
    を参照．
    
    `p_load_gh()`{.r} でも のようにバージョンやブランチを指定できる．
    しかしインストール済みのパッケージである場合は，そちらを優先するため，
    指定したブランチやバージョンを使う保証がない．
    
    `p_install_version_gh()`{.r} もあるが，覚えることが少なくて済むので， `@` を使った記法がオススメ．



## その他便利関数10選 {#else}

- `p_boot`{.r}
    - `pacman` 自身の導入すら自動化するためのコマンド．
      `if (!require("pacman")) install.packages("pacman"); library(pacman)`{.r}
      をクリップボードにコピーしてくれる．
      ファイルの頭にでも貼っておこう．
      
- `p_citation`{.r}
    - 論文などに引用したい時の情報を取得． BibTex 用のエントリも返してくれる．

- `p_data`{.r}
    - パッケージが提供するデータセットの一覧をコンソールに表示． \
      例: `p_data(datasets)`{.r}
    - `data(package = "datasets")`{.r} と似ているが， 
      こちらは新しいウィンドウを立ち上げる上に，
      パッケージ名を `""` で囲む必要がある．

- `p_del`{.r}
    - パッケージを削除
    - `p_delete`{.r} でもOK

- `p_depends`{.r}
    - パッケージが依存するパッケージを一覧
    
- `p_depends_reverse`{.r}
    - パッケージに依存するパッケージを一覧

- `p_help`{.r}
    - `help(package = dplyr)`{.r} みたいなのを `p_help(dplyr)`

- `p_info`{.r}
    - パッケージの情報を取得．

- `p_unlock`{.r}
    - なんらかの事情でパッケージのインストールに失敗し， 
      `00LOCK-package` というディレクトリが発生した時に利用する．
      この種のディレクトリが残っていると，以下のようなエラーメッセージが出て
      継続的にパッケージのインストールに失敗する．
    
        > ERROR: failed to lock directory ‘/home/atusy/R/x86_64-pc-linux-gnu-library/3.5’ for modifying \
        Try removing ‘/home/atusy/R/x86_64-pc-linux-gnu-library/3.5/00LOCK-callr’

- `p_vignette`{.r}
    - パッケージの vignette の目次を Web ブラウザに表示．


# needs パッケージとの比較 {#needs}

`needs` パッケージもパッケージのインストール・読み込みを手軽にしてくれる．[^uri-needs]

[^uri-needs]: 一つのコードファイル中での複数パッケージの読み込みを容易にする @uri on Qiita
    https://qiita.com/uri/items/dd7c5cddbb6b0ae342c6 

ただし， CRAN 上のパッケージのみを対象としていて，パッケージのアップデートや削除などの機能もない．

`library(needs)`{.r} せずに `needs()`{.r} できる機能があるが，
有効化する際，一度だけ R を管理者権限で実行する必要がある．
`.Rprofile` で `library(pacman)`{.r} しておけば済む話かな．

変数名の衝突時に優先するパッケージを指定する `needs::prioritize()`{.r} 
は `pacman` パッケージにない便利機能かもしれない
[(後述)](prioritize-on-pacman)．

## pacman でも needs::prioritize したい？ {#prioritize-on-pacman}

例えば `dplyr` パッケージを読み込んだ後に `MASS` パッケージが読み込むと，
`dplyr::select()`{.r} のつもりで使った`select()`{.r} が
`MASS::select()`{.r} だったなんてことがある．

こんな時は

```{.r}
needs::prioritize(dplyr)
```

すると，
`select == dplyr::select`{.r} になる．

`pacman` パッケージには同様の機能がない．
しかし，優先したいパッケージを読み込み直せば良いので以下の要領でいける．

```{.r}
p_unload(dplyr)
p_load(dplyr)
```

どうしても同じ機能が欲しければ，以下のように関数を定義する．

```{r p-prioritize}
p_prioritize <- function(...) {
  char <- as.character(match.call(expand.dots = FALSE)[[2]]) # 複数のパッケージを扱う
  suppressMessages(p_unload(char = char)) # 優先したいパッケージをアンロード．ロードされていない時のメッセージは抑制する．
  p_load(char = char) # 優先したいパッケージをロードし直す．
}
```

`dplyr` -> `MASS` の順に読み込むと `select`{.r} 関数は `MASS` パッケージ由来のものが見える．

```{r p-load}
p_load(dplyr, MASS)
environment(select)
```

新たに定義した `p_prioritize()`{.r} 関数を利用すると，
`dplyr::select()`{.r} を優先させられるようになった．

```{r test-p-prioritize, message = FALSE}
p_prioritize(dplyr)
environment(select)
```

猶，上述の実装では先に指定したパッケージほど優先する．

後に指定したパッケージほど優先する方が良い場合は

`as.character(match.call(expand.dots = FALSE)[[2]])`{.r}

の部分を `rev()`{.r} すればいいので，

`rev(as.character(match.call(expand.dots = FALSE)[[2]]))`{.r}

とする．

# 改善案 {#ideas}

その内，挑戦して PR したい．

## GitHub 上のパッケージも NSE で指定したい {#NSE-p-load-gh}


```{.r}
p_load_gh("rstudio/gt") # ではなく
p_load_gh(rstudio/gt) # がいい
```

`match.call()`{.r} を使えばできるはず．

```{r}
(function(...) as.character(match.call(expand.dots = FALSE)[[2]]))(rstudio/gt)
```

## CRAN 上のパッケージも GitHub 上のパッケージも同じ関数で指定したい {#mix-cran-and-gh}

```{.r}
p_load(dplyr, tidyverse/tidyr)
```

としたら，

`/` がなければ CRAN から，あれば GitHub からインストールすればいいと思う．

多分やらないけど，
`cran:dplyr` とか `gh:tidyverse/tidyr` みたいに `:` を使ってレポジトリを指定できるようにしてもいいかもしれない．
`gl:` で `GitLab`，`bb:` で `BitBucket` みたいな．

## CRAN 上のパッケージも `@` でバージョン指定したい {#p-load-at-ver}

```{.r}
p_load(dplyr@0.7.0)
```

したら

```{.r}
p_install_version(dplyr, "0.7.0")
p_load(dplyr)
```

になる，みたいな．


## GitHub 上のパッケージも一時的な利用をしたい {#p-temp-gh}

`p_temp`{.r} の GitHub 版が欲しい．

## 上記を合体させたい {#gattai}

```{.r}
p_load(dplyr@0.7.0, tidyverse/tidyr, temp = TRUE)
```

みたいな感じにできたら便利じゃないかな，という妄想．

合体はロマン!!
