---
title: importasパッケージでPython風にパッケージを使おう
author: ~
date: '2019-12-21'
slug: importas
categories: [R]
tags: [importas, package]
---

[Rアドベントカレンダー](https://qiita.com/advent-calendar/2019/rlang)、12/21の記事です。
Rmd関連のつもりでしたが、時間がないので、最近作った**importas**パッケージのネタに走ることにしました。

**importas**パッケージでは、Pythonにおける`import numpy as np`みたいなことが、Rでできるようになります。
Pythonではimportしたライブラリにドットを繋ぐ形で、関数の呼び出しを行います（例えば`np.mean`）。
同様に、**importas**パッケージでは`ggplot2 %as% gg`などとパッケージ名を省略し、`$`演算子を用いて関数を呼び出します（例えば`gg$ggplot`）。

Rには関数の名前が衝突しないように、`パッケージ::関数`という記法を愛用する一派がいます。
しかし、パッケージ名が長いと行が長くなりがち……。
そんな問題を`importas`パッケージで解決しましょう！

# インストール
 
GitHubからインストールして下さい。
CRANには投稿済みですが、なかなかお返事が来ません。

```{r, eval=interactive() && "importas" %in% rownames(installed.packages())}
remotes::install_github("atusy/importas")
```

# 使ってみる

## 一つずつimportする

`%as%`演算子を使うと、パッケージ名の略称を定義できます。
例えば**ggplot2**パッケージを**gg**と省略してみましょう。

```{r gg}
library(importas)
ggplot2 %as% gg

gg$ggplot(mtcars) +
  gg$aes(wt, mpg) +
  gg$geom_point()
```

**ggplot2**パッケージの略称を定義しているだけで、
読み込んでいるわけではないことに注意して下さい。
例えば単に`ggplot`関数を呼び出すとエラーになります。

```{r gg-err, error=TRUE}
ggplot
```


## 複数を一度にimportする

`importas`関数を用いると、複数のパッケージの略称を一度に定義できます。
例えば**dplyr**パッケージを**dp**、**tidyr**パッケージを**td**などと略してみましょう。

```{r importas}
importas(dp = dplyr, td = tidyr, ts = tidyselect)

# dplyrを読み込んだわけではないので、
# パイプ演算子を明示的に読み込む必要がある
`%>%` <- magrittr::`%>%`

iris %>%
  head %>%
  dp$select(-Species) %>%
  td$pivot_longer(ts$everything())
```

# 実はexportされていない関数も使えちゃう

従って、`::`の代替というよりは`:::`の代替に近いところがあります。
ちょっと注意が必要かも。

```{r internal-functions}
dp$mutate.tbl_df
```


# Enjoy