---
title: "gemma3のStructured Outputで複雑な例を試す"
author: atusy
date: '2025-06-12'
slug: gemma3-complex-structured-output
categories: [Tech]
tags: [AI, Python, Gemma, LLM]
output:
  blogdown::html_page:
    md_extensions: +east_asian_line_breaks+task_lists
highlightjs: []
summary:
    Gemma 3のStructured Outputを試してみました。
    文字列や辞書のリスト、nullableな値など、複雑なデータ構造でもソツなくこなす印象です。
    ただ、「在米経験のある日本人」から出身地を推測するような複雑なタスクだと1bよりも大きめのモデルがよさそう。
---

```{r, include=FALSE}
knitr::opts_chunk$set(comment = "#>")
```

Structured OutputはLLMの出力をプログラムで扱いやすい形式（JSONとか）に落としこむ機能です。
Googleが開発するオープンなLLMモデルのGemma 3が対応したとのことで試してみまます。

> <https://developers.googleblog.com/en/introducing-gemma3/>

以前に[gemma3:1bのStructured Outputを安定させる工夫](https://blog.atusy.net/2025/04/28/gemma3-structured-output/)について書いたので、その続きとして、複雑な例に挑戦してみようかと。

所感としては、文字列や辞書のリスト、nullableな値など、複雑なデータ構造でもソツなくこなす印象です。
ただ、「在米経験のある日本人」から出身地を推測するような複雑なタスクだと1bよりも大きめのモデルがよさそう。

# 準備

- Ollamaを<https://ollama.com>の案内に従ってインストール
- `ollama serve`でサーバーを軌道
- `ollama pull gemma3:1b`などを実行して使いたいモデルを入手

# ソース

任意の構造を実験できるように、以下のようなコマンドを用意しました。
簡易的な作りですが、パラメータは`モデル名`、`ユーザープロンプト`、`JSONSchema`です。
安定性を確認するため5回ずつループさせます。

```
uv --directory assets run main.py \
  "モデル名（例：gemma3:1b）" \
  "ユーザープロンプト" \
  "JSON Schema"
```

ソースコードは記事内にも記載していますが、以下のURLからも参照できます。
[gemma3:1bのStructured Outputを安定させる工夫](https://blog.atusy.net/2025/04/28/gemma3-structured-output/)の結果を受けて、temperatureは0、システムプロンプトに「入力に忠実に構造化出力して」と指示しています。

> <https://github.com/atusy/blog/blob/9b7d9279d2226b93ffd6dcec21be710f6f3111cd/content/post/2025/2025-06-12-gemma3-complex-structured-output/assets>

## main.py

```{r, echo=FALSE, results="asis", commnet=""}
c(
  "```py",
  "# assets/main.py",
  readLines("assets/main.py"),
  "```"
) |>
  paste0(sep = "\n") |>
  cat()
```

## pyproject.toml

```{r, echo=FALSE, results="asis", commnet=""}
c(
  "```toml",
  "# assets/pyproject.toml",
  readLines("assets/pyproject.toml"),
  "```"
) |>
  paste0(sep = "\n") |>
  cat()
```

# 結果

## Gemma3:1b

### `dict[str, str]`相当

まずは[gemma3:1bのStructured Outputを安定させる工夫](https://blog.atusy.net/2025/04/28/gemma3-structured-output/)で試した例が動くことを確認。

```json
{"name": "atusy", "birthplace": "日本"}
```

のようになることを期待します。

ひとまずシンプルな文章はよさそうですね。

```{bash, collapse = FALSE}
uv --directory assets run main.py gemma3:1b "名前はatusy、出身地は日本" '
{
  "type": "object",
  "properties": {
    "name": {
      "type": "string",
      "description": "The name of the person."
    },
    "birthplace": {
      "type": "string",
      "description": "The birthplace of the person."
    }
  },
  "required": [
    "name",
    "birthplace"
  ]
}'
```


ただし、情報が複雑だとgemma3:1bでは荷が重い印象。

1. 在米経験に言及
    - `こんにちは。私はatusyです。寿司が好き。在米経験あるけど日本出身だよ。`
    - gemma3:1b
        - ちょっと余計な情報を足したくらいならで問題ない
2. 1に加え、明示的に出身を述べない
    - `こんにちは。私はatusyです。寿司が好き。在米経験のある日本人だよ。`
    - gemma3:1b
        - 在米経験のある日本人って感覚的には日本出身な感じがするけど、birthplaceをうまく扱えてない。
        - `{"name": "atusy", "birthplace": "在米 (在米は「在米」の略です。米の国を意味します。日本で生活していることを意味します。) - 日本"}`
    - gemma3:4b
        - いい感じ
        - `{"name": "atusy", "birthplace": "日本 (米国の経験あり)"}`
3. 2に加え、友達の名前と出身を追加 
    - `こんにちは。私はatusyです。寿司が好き。在米経験のある日本人だよ。友達のアリスはイギリス生まれの女の子。`
        - なお、アリスは架空の人物。
    - gemma3:4b
        - ちょっと括弧書きの中身が怪しい感じだけど悪くない
        - `{"name": "atusy", "birthplace": "日本 (米在住経験あり)"}`
    - gemma3:12b
        - なかなか終わらないので諦めました



```{bash, collapse = FALSE}
PROMPT="こんにちは。私はatusyです。寿司が好き。在米経験あるけど日本出身だよ。"
uv --directory assets run main.py gemma3:1b "$PROMPT" '
{
  "type": "object",
  "properties": {
    "name": {
      "type": "string",
      "description": "The name of the person."
    },
    "birthplace": {
      "type": "string",
      "description": "The birthplace of the person."
    }
  },
  "required": [
    "name",
    "birthplace"
  ]
}'
```

```{bash, collapse = FALSE}
PROMPT="こんにちは。私はatusyです。寿司が好き。在米経験のある日本人だよ。"
uv --directory assets run main.py gemma3:1b "$PROMPT" '
{
  "type": "object",
  "properties": {
    "name": {
      "type": "string",
      "description": "The name of the person."
    },
    "birthplace": {
      "type": "string",
      "description": "The birthplace of the person."
    }
  },
  "required": [
    "name",
    "birthplace"
  ]
}'
```

```{bash, collapse = FALSE}
PROMPT="こんにちは。私はatusyです。寿司が好き。在米経験のある日本人だよ。"
uv --directory assets run main.py gemma3:4b "$PROMPT" '
{
  "type": "object",
  "properties": {
    "name": {
      "type": "string",
      "description": "The name of the person."
    },
    "birthplace": {
      "type": "string",
      "description": "The birthplace of the person."
    }
  },
  "required": [
    "name",
    "birthplace"
  ]
}'
```

```{bash, collapse = FALSE}
PROMPT="こんにちは。私はatusyです。寿司が好き。在米経験のある日本人だよ。友達のアリスはイギリス生まれの女の子。"
uv --directory assets run main.py gemma3:4b "$PROMPT" '
{
  "type": "object",
  "properties": {
    "name": {
      "type": "string",
      "description": "The name of the person."
    },
    "birthplace": {
      "type": "string",
      "description": "The birthplace of the person."
    }
  },
  "required": [
    "name",
    "birthplace"
  ]
}'
```

### list[str]やlist[dict]、nullableな値があるケース

かなり複雑ですがこんなの。gemma3:4bならソツなくこなしてくれます。

```json
{
  "name": "山田 太郎",
  "current_occupation": "ソフトウェアエンジニア",
  "hobbies": [
    "キャンプと登山",
    "写真撮影",
    "読書（歴史小説）"
  ],
  "education": [
    {
      "school": "私立〇〇高等学校",
      "start_year": 2010,
      "end_year": 2013
    },
    {
      "school": "▲▲大学",
      "faculty": "工学部",
      "department": "情報科学科",
      "start_year": 2013,
      "end_year": 2017
    }
  ]
}
```

```{bash, collapse = FALSE}
PROMPT='
皆様、はじめまして！山田 太郎（やまだ たろう）と申します。現在はIT企業でソフトウェアエンジニアとして働いています。

# 趣味

私の趣味は多岐にわたりますが、特に好きなものを3つご紹介します。

キャンプと登山: 自然の中で過ごす時間が大好きで、週末にはよく山に出かけます。焚き火を囲んでのんびり過ごしたり、頂上からの絶景を眺めたりすると、日頃の疲れも吹き飛びます。
写真撮影: 特に風景写真を撮るのが好きです。旅先や近所の公園など、美しい景色を見つけると、ついついシャッターを切ってしまいます。最近は星景写真にも挑戦中です。
読書（歴史小説）: 学生時代から歴史が好きで、特に戦国時代や幕末を舞台にした小説をよく読みます。登場人物たちの人間ドラマに触れるのが楽しく、時間があっという間に過ぎてしまいます。

# 学歴

学歴は以下の通りです。

    2010年4月：私立〇〇高等学校 入学
    2013年3月：私立〇〇高等学校 卒業
    2013年4月：▲▲大学 工学部 情報科学科 入学
    2017年3月：▲▲大学 工学部 情報科学科 卒業

大学ではプログラミングやデータ構造について深く学び、現在の仕事に活かしています。'

uv --directory assets run main.py gemma3:4b "$PROMPT" "$(cat assets/example_schema.json)"
```

もっと口語調にして、余計な情報を足してみます。
`start_year`がとれていないものの、それなりに優秀な感じしますね。
もしうまくいかない場合は、もっと大きいモデルを使うか、いったん必要な情報を非構造化で出力してから、構造化しなおすといいかも。

```json
{"name": "山田 太郎", "current_occupation": "ソフトウェアエンジニア", "hobbies": ["キャンプ", "登山", "写真撮影 (風景写真)", "歴史小説の読書"], "education": [{"school": "私立〇〇高等学校", "graduation_year": 2013, "major": "不明"}, {"school": "▲▲大学", "faculty": "工学部", "department": "情報科学科", "graduation_year": 2017}]}
```

```{bash, collapse = FALSE}
PROMPT='
皆さん、初めまして！この度、このような場でご挨拶できることを大変光栄に思います。さて、自己紹介ですが、私の名前は山田 太郎（やまだ たろう）と申します。よく「山田さんって、あの山田さんですか？」と聞かれるのですが、はい、その山田です（笑）。普段は都内の雑踏の中に位置する、とあるIT企業でソフトウェアエンジニアとして働いております。最近、オフィスの近くにできた新しいカフェのコーヒーがすごく美味しくて、毎朝のルーティンになりつつあります。

仕事以外で私が熱中していることについてお話ししましょう。いくつかあるんですが、まず挙げられるのは自然との触れ合いですね。具体的には、週末になると**キャンプ**用品を車に積み込んで出かけたり、ちょっと本格的な**登山**に挑戦したりしています。自然の中で過ごす時間は本当に格別です。それから、美しい瞬間を閉じ込める**写真撮影**も大切な趣味です。特に風景写真が好きで、良い景色に出会うと時間を忘れてシャッターを切ってしまいます。そういえば、先日訪れた箱根の景色は本当に素晴らしかったですよ。そして、もう一つ、活字に触れる時間も欠かせません。特に**歴史小説**を読むのが好きで、一度読み始めると止まらなくなってしまいます。

週末のキャンプでは、焚き火のパチパチという音を聞きながら、ぼーっと過ごすのが至福の時です。星空を眺めるのも好きで、最近は星景写真にも挑戦しているんですが、これがまた難しくて。でも、だからこそ撮れた時の達成感はひとしおなんです。登山では、山頂から見渡すパノラマに感動します。日頃のストレスなんて吹き飛んでしまいますね。読書は、主に戦国時代や幕末が舞台のものが好みです。登場人物たちの人生模様に思いを馳せると、まるで自分がその時代にいるような感覚になります。そういえば、最近読み始めた本に出てくる武将が、地元の歴史博物館にもゆかりのある人物で、なんだか親近感が湧きました。

さて、話は変わりますが、私の学歴について少しだけお付き合いください。私が高校を卒業したのは2013年3月のことでした。その前、2010年の4月には、私立〇〇高等学校に入学していましたね。高校生活はあっという間でした。そして、高校卒業後すぐに、つまり2013年の4月には、▲▲大学の工学部、その中でも情報科学科に進学しました。大学では、今の仕事に役立つプログラミングやデータ構造について集中的に学びました。レポート作成に追われた日々が懐かしいです。そうそう、▲▲大学を卒業したのは、2017年の3月になります。
'

uv --directory assets run main.py gemma3:1b "$PROMPT" "$(cat assets/example_schema.json)"
```

**ENJOY**
