---
title: データフレームからの表組みを楽にするftExtra 0.6.0をリリース！脚注の書式指定が柔軟に！！
author: ''
date: '2023-05-30'
slug: ftextra-0-6-0
categories: []
tags: []
output:
  blogdown::html_page:
    md_extensions: +east_asian_line_breaks+task_lists
---

[ftExtra]: https://ftextra.atusy.net
[flextable]: https://davidgohel.github.io/flextable/

[ftExtra][] 0.6.0では、脚注に関する機能が強化されました。

```{r, include=FALSE}
library(ftExtra)
knitr::opts_chunk$set(
  comment = "#>",
  collapse = TRUE
)
```

[ftExtra][]パッケージはRで表を出力する際に、セルの文字列をマークダウンとしてフォーマットする機能などを提供するパッケージです[^ftextra]。

[^ftextra]:
    正確には[ftExtra][]パッケージは[flextable][]パッケージの拡張という位置付けです。
    [flextable][]パッケージはデータフレームを表に変換する際に活躍し、R Markdownでhtml、pdf、docxなど様々なフォーマットに出力できます。
    [ftExtra][]パッケージではマークダウンの処理の他に、行のグルーピングや、列名の分割などの機能を提供しています。

デフォルトではR Markdownと同様にマークダウン方言としてPandoc's Markdownを採用しており、`^[aaa]`といった記法で脚注を記載できます。

```{r}
# 脚注を含むデータフレーム
d <- data.frame(x = "a^[aaa]", y = "b^[bbb]")
d
```

上記を[ftExtra][]パッケージの力で表に変換すると以下のようになります。

```{r}
# 脚注つきの表
d |> ftExtra::as_flextable() |> ftExtra::colformat_md()
```

掲載媒体によっては、脚注の参照にアラビア数字ではなくローマ数字を使いたいかもしれません。
これは、`.footnote_options`引数によって簡単に調整できます。

``` {r}
# 脚注をローマ数字で参照
d |>
  ftExtra::as_flextable() |>
  ftExtra::colformat_md(
    .footnote_options = ftExtra::footnote_options(ref = "i")
  )
```

[ftExtra][] 0.6.0のリリースでは、脚注の参照をもっと柔軟に扱えるようになりました

- `prefix`、`suffix`の指定
- ユーザー定義関数によるマークダウン出力

順番に見てみましょう。

まずは`prefix`、`suffix`を指定してみます。

``` {r}
# 脚注を括弧で囲ったローマ数字で参照
d |>
  ftExtra::as_flextable() |>
  ftExtra::colformat_md(
    .footnote_options = ftExtra::footnote_options(
      ref = "i",
      prefix = "(",
      suffix = ")"
    )
  )
```

次にユーザー定義関数によるマークダウン出力も試してみましょう。

例として、

- ラベルの種類
  - 列名に対する脚注は、ラベルにアルファベットを使う (a, b, c, ...)
  - 値に対する脚注は、ラベルにアラビア数字を使う (1, 2, 3, ...)
- ラベルの書式
  - 列名と値につけるラベルは上付き文字で行う (^a^, ^1^, ...)
  - 脚注につけるラベルはコロンでサフィックスする（a:, 1:, ...)

とします。

まず、参照方法を決めるユーザー定義関数を用意します。

```{r}
#' @param n
#'  n版目の参照であることを示すinteger値
#' @param part
#'  脚注の参照元が列名（header）か値（body）かを示すcharacter値
#' @param footer
#'  この関数が脚注にラベルをつけようとしているか、
#'  part引数の値の箇所につけようとしているかを示すlogical値
#'
#' @return マークダウン文字列
ref <- function(n, part, footer) {
  # 列名（header）にはアルファベットを、値（body）にはローマ数字を使う
  s <- if (part == "header") {
    letters[n]
  } else {
    as.character(n)
  }

  # 脚注内のラベルは「: 」でsuffixする
  if (footer) {
    return(paste0(s, ":\\ "))
  }

  # 列名と値へのラベルは上付き文字にする
  return(paste0("^", s, "^"))
}
```

次にデータフレームを表に出力します。

マークダウンの処理にはこれまで通り、`colformat_md`関数を使いますが、`part`引数を使って列名（header）と値（body）を別々に処理する必要がある点に注意してください。
あとは`footnote_options`関数の`ref`引数に、これまで文字列を指定していたところを、先程定義した関数に変更します。

```{r}
# ユーザー定義関数を使って参照ラベルをカスタマイズした表を出力
tibble::tibble(
  "header1^[note a]" = c("x^[note 1]", "y"),
  "header2" = c("a", "b^[note 2]")
) %>%
  ftExtra::as_flextable() %>%
  # 見出しのマークダウンを処理
  ftExtra::colformat_md(
    part = "header", .footnote_options = footnote_options(ref = ref)
  ) %>%
  # 値のマークダウンを処理
  ftExtra::colformat_md(
    part = "body", .footnote_options = footnote_options(ref = ref)
  ) %>%
  # 出力時の表の幅を微調整
  flextable::autofit(add_w = 0.2)
```

ENJOY!!
