---
title: "LangChainとVertexAIのgemini 2.0 flashで構造化出力に失敗するケースが直りそう"
author: atusy
date: '2025-04-16'
slug: "lang-chain-vertexai-structured-output"
categories: [Google Cloud, Gemini, LangChain]
tags: []
output:
  blogdown::html_page:
    md_extensions: +east_asian_line_breaks+task_lists
highlightjs: [python, yaml, diff]
summary: |

---

```{r setup, include=FALSE}
```

LangChainのStructured outputを使うと、文章中の構造を良い感じに読み取って、Pydanticで定義したデータ構造に落としてこんでくれます。

たとえば`x: x`という文字列をPythonの`{"x": "x"}`みたく変換してくれるイメージですね。

ところがこの変換、gemini 1.5 proからgemini 2.0 flashにしたとたん、失敗するケースを観測していました。

以下のようなコードを実行すると、`x: x`程度の簡単な構造でgemini 1.5 proでうまく処理できていた問題さえ、gemini 2.0 flashの場合に出力が`None`になるのです。

```{r, results='asis', echo=FALSE}
c(
  "```py",
  '# "google-cloud-aiplatform[vertexai]==1.75.*"',
  '# "langchain-core==0.2.*"',
  '# "langchain-google-vertexai==1.0.*"',
  readLines("assets/demo/main.py"),
  "```"
) |> cat(sep = "\n")
```

```
$ uv run main.py
gemini-1.5-pro-002
x='x'
x='x'
x='x'
x='x'
x='x'
gemini-2.0-flash-001
None
None
None
None
None
```

AIモデルのバージョンアップが簡単ではないことをつきつけられますね。

この問題、langchain側にもあったようで、最新版を使うと解決します。

ところが最新のlangchainを使うと、今度は複雑なデータ構造を利用した場合に、`Key '$defs' is not supported in schema, ignoring`が発生して、正しく解釈できない問題を観測していました。

```py
from pydantic import BaseModel, Field

class Data(BaseModel):
    x: str = Field(...)

class DataList(BaseModel):
    data: list[Data] = Field(...)
```

おかげでlangchainもgeminiもバージョンアップできない苦労を味わっていたのですが、5日前に解決したようです。

> <https://github.com/langchain-ai/langchain-google/issues/659>

めでたしめでたし。

ちなみに、langchain 0.3系ではPydantic v2系を使うようになったので、以下を差し替えてあげるとGoodです。

```diff
- from langchain_core.pydantic_v1 import BaseModel, Field
+ from pydantic import BaseModel, Field
```

今回のデモに使った`pyproject.toml`は以下の通り。

```{r, results='asis', echo=FALSE}
c(
  "```toml",
  readLines("assets/demo/pyproject.toml"),
  "```"
) |> cat(sep = "\n")
```

**ENJOY**
